---
title: "A3 - Modelització predictiva"
author: "Xavier Maltas Tarridas"
date: 'Desembre 2022'
output: 
  html_document:
    highlight: default
    number_sections: yes
    theme: cosmo
    toc: yes
    toc_depth: 2
    includes:
      in_header: RMD-header.html
---
```{r setup, include=FALSE}
knitr::opts_chunk$set(echo = TRUE)
```

```{r load_libraries, include=FALSE}
#Imports
if (!require('knitr')) install.packages('knitr'); library('knitr')
if (!require('plyr')) install.packages('plyr'); library('plyr')
if (!require('dplyr')) install.packages('dplyr'); library('dplyr')
if (!require('ggplot2')) install.packages('ggplot2'); library('ggplot2')
if (!require('gridExtra')) install.packages('gridExtra'); library('gridExtra')
if (!require('VIM')) install.packages('VIM'); library('VIM')
if (!require('reprex')) install.packages('reprex'); library('reprex')
if (!require('fitdistrplus')) install.packages('fitdistrplus'); library('fitdistrplus')
### https://cran.r-project.org/web/packages/mappings/mappings.pdf
if(!require('mappings'))
  install.packages('remotes')
  library('remotes')
remotes::install_github("benjaminrich/mappings")
library(mappings)
if (!require('car')) install.packages('car'); library('car')
if (!require('pROC')) install.packages('pROC'); library('pROC')

#Load file
df <- read.csv("datSat_Air.csv", sep=",")

##Anàlisi descriptiva
##DF descriptive analysis
#Dimensions
dim(df)
#df structure
str(df)
#Head data sample
head(df)
#Summary
summary(df)
#Class per each var
sapply(df,class)
```

******
# Regressió lineal
******

## Model de regressió lineal (variables quantitatives)

En aquest apartat intentarem respondre diverses preguntes relacionades amb el retard d'un vol i la distància entre destins mitjançant l'ús de models de regressió lineal. El mètode seleccionat és el __mètode dels mínims quadrats__ on busquem que la suma dels quadrats dels residus sigui mínima. Considerem com a residu, la diferència de distància vertical entre punt del valor observat i recta de regressió.

### Arrival delay - Distance

En primer lloc, se'ns demana observar la relació entre les variables _Arrival_Delay_ i _Distance_. Realitzarem una representació gràfica de com es dispersen els valors tenint en compte aquests dos paràmetres. 

```{r, echo=TRUE}
#scatter plot
plot.scatter.distanceArrivaldelay <- plot(Distance~Arrival_Delay, data = df, main="Diagrama de disperció Distance - Arrival delay", xlab="Arrival Delay", ylab="Distance")
```

A continuació, generem un model de regressió lineal tenint els dos paràmetres.

```{r, echo=TRUE}
#src: https://www.cyclismo.org/tutorial/R/linearLeastSquares.html
#Arrival_Delay - Distance Model
model.linearRegression.arrivaldelayDistance<- lm(Arrival_Delay~Distance, data=df)
summary(model.linearRegression.arrivaldelayDistance)

#Linear Regression model plot over scatter plot Distance-Arrival delay
plot.scatter.lm.distanceArrivaldelay <- ggplot(df, aes(x = Distance, y = Arrival_Delay)) + 
  ggtitle("Model de Regressió Lineal Distance - Arrival delay") + xlab("Distance") + ylab("Arrival Delay") +
  geom_point() +
  stat_smooth(method = "lm", col = "red")
plot.scatter.lm.distanceArrivaldelay
```

El p-valor és un coeficient que ens indica si les relacions són estadísticament significatives, i si les relacions que observem a la nostra mostra poden existir en una població major. En el cas que ens ocupa, el p-valor de la variable _Distance_ pren un valor molt petit. Això ens porta a concloure que és una variable significativa amb una relació líneal negativa entre ambdues variables. A la vegada, el coeficient de determinació ajustat és molt petit (0.012).

### Arrival delay - Distance - Departure delay

En aquest segon apartat afegirem al model anterior la variable _Departure_Delay_.

```{r, echo=TRUE}
#Arrival_Delay - Distance - Departure_Delay Model
model.linearRegression.arrivaldelayDistanceDeparturedelay<- lm(Arrival_Delay~Distance+Departure_Delay, data=df)
summary(model.linearRegression.arrivaldelayDistanceDeparturedelay)
```

Analitzant els resultats obtinguts del model de regressió lineal utilitzant la nova variable _Departure_Delay_, podem observar que el p-valor de la variable _Distance_ es troba per sobre ${\alpha}$ fet que deixa de ser significativa. Per altra banda, el p-valor de la variable _Departure_Delay_ és molt baix tenint així un alt nivell de significança. A la vegada, també podem veure respecte als resultats anteriors, és que el coeficient de determinació ajustat augmenta substancialment fins a un valor de 0.9227 respecte al valor tan petit que teníem en el cas anterior (0.012). Aquest fet ens permet veure que el paràmetre _Departure_Delay_ té una major rellevància i utilitat dins el model, ja que ens permetrà determinar millor la variació de la variable dependent _Arrival_Delay_.

```{r, echo=TRUE}
#Linear Regression model plot over scatter plot Departure delay - Arrival delay
plot.scatter.lm.departuredelayArrivaldelay <- ggplot(df, aes(x = Departure_Delay, y = Arrival_Delay)) + 
  ggtitle("Model de Regressió Lineal Departure delay - Arrival delay") + xlab("Departure Delay") + ylab("Arrival Delay") +
  geom_point() +
  stat_smooth(method = "lm", col = "red")
plot.scatter.lm.departuredelayArrivaldelay
```

## Model de regressió lineal (variables quantitatives i qualitatives)

En aquest segon punt, treballarem utilitzant variables de tipus quantitatives com l'apartat anterior, però hi afegirem variables qualitatives per tal d'observar si aquestes poden afectar en el grau de satisfacció en general dels clients. Les noves variables afegides són: _Service_, _Food_drink_, _satisfaction_ i _Customer_Type_.


### ModelF

A l'enunciat se'ns plantejen diferents hipòtesis que podem estudiar previament per tal de determinar si certes variables tenen una relació líneal respecte altres. 

En primer lloc, volem observar si el menjar, beguda i servei entregat pot fer variar o no el retard d'un vol.
Segons el que ens mostra el resultat obtingut, els dos paràmetres tenen un alt nivell de significança, element que té sentit, ja que les companyies dediquen una quantitat de temps extra previ al vol que pot fer que influeixi en el retard d'arribada. Tot i això, quan ens fixem en el coeficient de determinació ajustat, veiem que aquest pren un valor molt petit (0.001965). És per aquest motiu, que ens pot portar pensar que aquestes dues variables no tenen gairebé incidència a la variable _Arrival_Delay_. 

```{r, echo=TRUE}
#model
model.a <- lm(Arrival_Delay~Service+Food_drink, data=df)
summary(model.a)
```

En segon lloc, desitgem veure si com major és el retard, pot afectar a la satisfacció en general de l'experiència al client. Abans de calcular aquesta relació, hem de fer un pas previa, creant una nova variable numerica anomenada _numericSatisfaction_, on es fa una relació entre els valors de la satisfacció del client _'nuetral or dissatisfied'_ a 0 i _'satisfied'_ a 1. 
Amb els resultats obtinguts, podem veure que tot i tenir un alt nivell de significança donat el p-valor obtingut, quan ens fixem al coeficient de determinació ajustat (0.006859), podem afirmar que la incidència a la variable dependent és pràcticament nul·la.

```{r, echo=TRUE}
#value remap and cast to integer
satisfactionTointeger <- function(input) {
  input [input == "neutral or dissatisfied"] <- 0
  input [input == "satisfied"] <- 1
  input <- as.integer(input)
}
df$numericSatisfaction <- satisfactionTointeger(df$satisfaction)

#cast characters to factor
castToFactor <- function(input){
  input <- as.factor(input)
}

df$satisfaction <- castToFactor(df$satisfaction)
df$Gender <- castToFactor(df$Gender)
df$Customer_Type <- castToFactor(df$Customer_Type)
df$Class <- castToFactor(df$Class)
df$Type_Travel <- castToFactor(df$Type_Travel)

#model
model.b <- lm(numericSatisfaction~Arrival_Delay, data=df)
summary(model.b)

#plot
ggplot(df, aes(x = numericSatisfaction, y = Arrival_Delay)) + 
  ggtitle("Model de Regressió Lineal Numeric satisfaction - Arrival delay") + xlab("Numeric atisfaction") + ylab("Arrival Delay") +
  geom_point() +
  stat_smooth(method = "lm", col = "red")
```

Finalment, desitgem veure si ser un client lleial, pot o no influir en el retard del vol. En aquest cas estem treballant amb una variable categòrica, _Customer_Type_, on una categoria serveix de referència i les altres es tenen en compte al model. El resultat obtingut per als clients lleials té un pendent negatiu, això ens porta a pensar que clients que són lleials, tenen un menor retard d'arribada. En realitzar l'estimador de l'OR sobre la variable _Customer_Type_, veiem que l'ocurrència de percepció de retard d'arribada d'un vol en un client lleial és 0.5427011 vegades menor en relació amb el dels clients no lleials.

```{r, echo=TRUE}
#model
model.c <- lm(Arrival_Delay~Customer_Type,data=df)
summary(model.c)
#OR
exp(coefficients(model.c))
```

Un cop analitzada la significança de les diferents variables introduïdes en aquest nou exercici, procedim a utilitzar-les en aquest nou model per determinar quines d'aquestes són significatives i tenen incidència respecte a la variable dependent. En aquest cas, la variable dependent que farem servir és _numericSatisfaction_, ja que volem saber quina és la incidència d'aquestes respecte a la satisfacció en general dels clients.

```{r, echo=TRUE}
#model
model.linearRegression.F <- lm(formula=Arrival_Delay~Distance+Departure_Delay+Service+Food_drink+Customer_Type+numericSatisfaction, data=df)
summary(model.linearRegression.F)
```

Després d'incloure totes les variables en el nostre model, observem que els p-valors de múltiples variables prenen valors bastant alts. Aquest fet fa pensar que les variables independents _Distance_, _Service_, _Food_drink_ i _Customer_Type_ no són gaire rellevants pel nostre models. Per altra banda, si ens fixem en el coeficient de determinació ajustat, valor que ens indica la proporció de variància total de la variable dependent en funció dels predictors del model, ens indica que el nostre model recull un 92% de la variablitat total de les dades amb les quals estem treballant.

### Col·linealitat ModelF

En un problema de regressió lineal múltiple esperem observar una dependència entre la variable dependent i un conjunt de variables explicatives, però en alguns casos ens podem trobar en el fet que alguna de les variables independents sigui una combinació lineal d'una de les altres variables independents. Creant així un problema de multicol·linealitat i afectant el còmput dels coeficients de la regressió.

Per a trobar possibles casos de correlació entre variables, hem anat buscant entre diferents combinacions de variables. En primer lloc, hem trobat una alta correlació entre les variables _Departure_Delay_ i _Arrival_Delay_, amb un coeficient de correlació corresponent a 0.9605, indicant d'aquesta manera una presència de col·linealitat entre aquestes dues variables. 

```{r, echo=TRUE}
#correlation DepartureDelay-ArrivalDelay
cor(x = df$Arrival_Delay, y = df$Departure_Delay, method = "pearson", use="pairwise.complete.obs")
```

En segon lloc, hem observat tambe una correlació alta entre les variables _Service_ i _numericSatisfaction_. En aquest cas, el coeficient de correlació pren un valor bastant inferior (0.3523).

```{r, echo=TRUE}
#correlation numericSatisfaction-Service
cor(x = df$numericSatisfaction, y = df$Service, method = "pearson", use="pairwise.complete.obs")
```

A continuació, procedirem a detectar possibles efectes de multicol·linealitat, on un dels efectes principals és la inflació de la variància i covariància dels estimadors. Utilitzarem el factor d'inflació de la variància FIV.

```{r, echo=TRUE}
#src: https://fhernanb.github.io/libro_regresion/multicoli.html
#VIF
library(car)
vif(model.linearRegression.F)
```

El factor d'inflació de la variància calcula per a cada variable l'efecte combinat que tenen les dependències entre els diferents regressors sobre la variància de cada variable. Si ens trobem amb el cas on un o múltiples factors FIV prenen un valor gran, podem afirmar que tenim un cas de multicol·linealitat. Aplicat als nostres resultats, podem veure que els coeficients de totes les variables prenen valors relativament petits. 


## Diagnosi del model

Per realitzar la diagnosi del model construit, es demanen dos gràfics. A continuació, implementarem un gràfic amb els valors ajustats enfront dels residus, per observar si la variància és constant. A la vegada, implementarem un gràfic quantil-quantil per comparar els residus del model amb els valors d'una variable que es distribueix de forma normal. 

```{r, echo=TRUE}
#valors residus
residus <- rstandard(model.linearRegression.F)
#valors ajustats
fitterValues <- fitted(model.linearRegression.F)

#plot fitterValues and qqnorm
par(mfrow=c(1,2))
plot(fitterValues, residus)
qqnorm(residus)
```

Al primer gràfic observem un patró de dispersió irregular, és a dir, trobem un patró aleatori dels residus. Aquest fet ens indica que no es compleix el supòsit de variància constant en els errors del model.
Per altra banda, al gràfic QQ podem veure que les dades segueixen tres tendències diferents. En el rang de -4 fins a -1, segueixen una tendència al voltant d'una lineal recta, fet que fa que s'ajustin a una normal. En el rang de -1 fins a 1, també segueixen una tendència al voltant d'una lineal recta, però amb un pendent diferent de la del rang anterior. Finalment, en el cas del rang corresponent de 0 fins a 4, formen una corba en comptes d'una línia recta, fet que ens porta a pensar que les dades són esbiaixades. Ens trobem en un cas de _Fat Tails_.


## Predicció del model

Segons el model de l'apartat anterior, calcularem el retard en l'arribada d'un vol on el viatger es troba satisfet, havent recorregut 2500 milles i havent tingut un retard en la sortida de 30 minuts. El seu nivell de satisfacció del servei ha sigut de 3.

Realitzant diverses proves, hem pogut veure, que el coeficient de determinació ajustat, no canvia si trèiem els factors _Food_drink_ i _Customer_Type_. Això ens porta a veure què els podem eliminar del model, ja que no tenen influència en el valor predit final.


```{r, echo=TRUE}
#Model totes les variables
model.linearRegression.withFoodCustomerType <- lm(formula=Arrival_Delay~Distance+Departure_Delay+Service+Food_drink+Customer_Type+numericSatisfaction, data=df)
summary(model.linearRegression.withFoodCustomerType)

#Model sense Food_drink i Customer_type
model.linearRegression.F <- lm(formula=Arrival_Delay~Distance+Departure_Delay+Service+numericSatisfaction, data=df)
summary(model.linearRegression.F)
```

Per tant, si generem diferents conjunts d'entrada utilitzant diferents valors d'aquestes dues variables de forma intercalada, que el resultat final de la variable dependent, és pràcticament igual.


```{r, echo=TRUE}
#Model totes les variables, Max i min Food_drink. Customer_type loyal i no loyal
predictData = data.frame(Distance=2500, Departure_Delay=30, Service=3, numericSatisfaction=1, Food_drink=0, Customer_Type="Loyal Customer")
predict(model.linearRegression.withFoodCustomerType, predictData) #Food_drink = 0, Customer_type=Loyal
predictData = data.frame(Distance=2500, Departure_Delay=30, Service=3, numericSatisfaction=1, Food_drink=5, Customer_Type="Loyal Customer")
predict(model.linearRegression.withFoodCustomerType, predictData) #Food_drink = 5, Customer_type=Loyal
predictData = data.frame(Distance=2500, Departure_Delay=30, Service=3, numericSatisfaction=1, Food_drink=0, Customer_Type="disloyal Customer")
predict(model.linearRegression.withFoodCustomerType, predictData ) #Food_drink = 0, Customer_type=Unloyal
predictData = data.frame(Distance=2500, Departure_Delay=30, Service=3, numericSatisfaction=1, Food_drink=5, Customer_Type="disloyal Customer")
predict(model.linearRegression.withFoodCustomerType, predictData) #Food_drink = 5, Customer_type=Unloyal

#Model sense Food_drink i Customer_type
predictData = data.frame(Distance=2500, Departure_Delay=30, Service=3, numericSatisfaction=1)
predict(model.linearRegression.F, predictData)
```

Com podem observar, la hipòtesi plantejada és certa, i tots els resultats són pràcticament igual. El retard serà aproximadament d'uns 29 minuts.

******
# Regressió logística
******

En aquest apartat desitgem saber quins són els factors que més influeixen en el grau de satisfacció dels passsatgers d'avió. Per a poder resoldre aquest dubte plantejat, utilitzarem un model de regressió logística.


##  Generació dels conjunts d’entrenament i de test

El primer pas a realitzar per a treballar amb un model de regressió logística és del de crear dos conjunts de dades. El conjunt d'entrenament o training i el conjunt de prova o testing. Amb el primer dels dos ajustarem el model, mentre que el segon ens servirà per avaluar la precisió del model creat. 


```{r, echo=TRUE}
#Creating a seed
set.seed(101)

#Getting dataset dimension
df.nrows = dim(df)[1]
trainRows = df.nrows * 0.8

#Creating training indexes
train_indexes <- sample(df.nrows, trainRows)

#Create training sample 
df.train <- df[train_indexes, ]
#Creating test sample
df.test  <- df[-train_indexes, ]
```


## Estimació del model amb el conjunt d’entrenament i interpretació

### ModlgF

En aquest apartat, se'ns demana que estimem el model de regressió logística sent la variable dependent _numericSatisfaction_, utilitzant totes les variables del conjunt de dades. Recordem que aquelles variables que inicialment eren de tipus _character_ han sigut convertides a tipus _factor_ en apartats anterior. També cal esmentar que treballarem amb el conjunt de dades d'entrenament tal com es comenta a l'enunciat.


```{r, echo=TRUE}
#ModlgF
formula = numericSatisfaction~Gender+Customer_Type+Age+Type_Travel + Class + Distance + Seat_comfort + Food_drink + Gate + Wifi + Ent + Ease_booking + Service + Baggage_handling + Checkin_service + Cleanliness + Online_boarding + Departure_Delay + Arrival_Delay
model.logisticRegression.gF <- glm(formula=formula,family=binomial(link=logit), data=df.train)
summary(model.logisticRegression.gF)
```


### Col·linealitat ModlgF

En primer lloc, per a trobar possibles casos de correlació entre variables, hem anat buscant entre diferents combinacions de regressors. Tal i com hem comentat anteriorment, hem trobat una alta correlació entre les variables _Departure_Delay_ i _Arrival_Delay_, amb un coeficient de correlació corresponent a 0.9605, indicant d'aquesta manera una presència de col·linealitat entre aquestes dues variables. 

```{r, echo=TRUE}
#correlation DepartureDelay-ArrivalDelay
cor(x = df$Arrival_Delay, y = df$Departure_Delay, method = "pearson", use="pairwise.complete.obs")

#plot
plot.scatter.lm.departuredelayArrivaldelay
```

A part d'aquesta correlació, n'hem trobat diverses més, tot i que amb coeficients de correlació inferiors.

```{r, echo=TRUE}
#correlation OnlineBoarding-Wifi
cor(x = df$Wifi, y = df$Online_boarding, method = "pearson", use="pairwise.complete.obs")
#correlation BaggageHandling-Cleanliness
cor(x = df$Baggage_handling, y = df$Cleanliness, method = "pearson", use="pairwise.complete.obs")
#correlation OnlineBoarding-EaseBooking
cor(x = df$Online_boarding, y = df$Ease_booking, method = "pearson", use="pairwise.complete.obs")
#correlation SeatComfort-FoodDrink
cor(x = df$Seat_comfort, y = df$Food_drink, method = "pearson", use="pairwise.complete.obs")
```

Per tal de comprovar correctament si existeix un cas de col·linealitat, utilitzarem de nou el factor d'inflació de la variància. Aquest factor calcula per a cada variable l’efecte combinat que tenen les dependències entre els diferents regressors sobre la variància de cada variable. Si ens trobem amb el cas on un o múltiples factors FIV prenen un valor gran, podem afirmar que tenim un cas de multicol·linealitat. 

```{r, echo=TRUE}
#VIF
library(car)
vif(model.logisticRegression.gF)
```

Com podem observar als nostres resultats, tenim dos coeficients que són bastant grans. Aquest correponen al de les variables _Departure_Delay_ i _Arrival_Delay_. És per aquest motiu que decidim eliminar una de les dues dins del nostre model. Així és com queda.

```{r, echo=TRUE}
#ModlgF
formula = numericSatisfaction~Gender+Customer_Type+Age+Type_Travel + Class + Distance + Seat_comfort + Food_drink + Gate + Wifi + Ent + Ease_booking + Service + Baggage_handling + Checkin_service + Cleanliness + Online_boarding + Arrival_Delay
model.logisticRegression.gF <- glm(formula=formula,family=binomial(link=logit), data=df.train)
summary(model.logisticRegression.gF)
```

### Interpretació ModlgF

Després d'observar la sortida final del model podem observar que disposem de dos coeficients p-valor més elevats que els de la resta. Estem fent referència el de les variables _Gate_ i _Cleanliness_. Això ens porta a pensar que la significança d'aquestes dues variables independents és baixa. El criteri d'informació d'Akaike (AIC) és un factor que ens permet avaluar com de bé s'adapta el model al conjunt de dades. Un valor AIC inferior indica un model millor ajustat utilitzant menor nombre de paràmetres. En el nostre cas, observem que el AIC pren un valor bastant alt donada a la gran quantitat de factors que tenim en el model. R disposa d'una funció per tal de realitzar una sel·lecció escalonada dels models segons el factor AIC.

```{r, echo=TRUE}
#stepAIC ModelgF
model.gF.stepAIC <- stepAIC(model.logisticRegression.gF, trace = FALSE)
model.gF.stepAIC$anova
```


Com podem observar al resultat obtingut, ens indica que el model inicial entrat pren el valor mínim AIC per la informació que intentem predir.


## Càlcul de les OR (Odds-Ràtio)


## Matriu de confusió

## Bondat de l’ajust

## Predicció

En aquest apartat desitgem calcular la probabiltat de que el client número 3 del conjunt de dades de test estigui o no satisfet. Al resultat, obtenim que la probabilitat de que aquest client quedi satisfet és d'un 32.27%. 

```{r, echo=TRUE}
library(pROC)
#Obtenim la row numero 3 del dataset de test
df.test[3,]
#Obtenim la predicció
glm.prediction <- predict (model.logisticRegression.gF, data.frame(Gender="Female",  Customer_Type="disloyal Customer", Age=14, Type_Travel="Business travel", Class="Eco", Distance=2750, Seat_comfort=4, Food_drink=4, Gate=5, Wifi=1, Ent=4, Ease_booking=1, Service=5, Baggage_handling=4, Checkin_service=3, Cleanliness=4, Online_boarding=1, Arrival_Delay=0), type="response")
#predicció
glm.prediction
```


## Corba ROC

La corba ROC _(Receiver Operating Characteristics)_ es tracta d'un gràfic que proporciona una manera de seleccionar possibles models òptims basat en la qualitat de la classsificació a diferents nivells. 

```{r, echo=TRUE}
library(pROC)
prob=predict(model.logisticRegression.gF, df, type="response")
r=roc(df$numericSatisfaction,prob, data=df)
par(mfrow=c(1,2))
plot(r)
auc(r)
```

En el model, l'àrea per sota de la corba té el valor de 0.9056. Així doncs, l'habilitat de predir del model és bastant alta.


******
# Informe Executiu
******

## Presentació dels principals resultats de l’estudi en una taula

## Resúmen executiu. Conclusions de l’anàlisi