---
title: "A3 - Modelització predictiva"
author: "Xavier Maltas Tarridas"
date: 'Desembre 2022'
output: 
  html_document:
    highlight: default
    number_sections: yes
    theme: cosmo
    toc: yes
    toc_depth: 2
    includes:
      in_header: RMD-header.html
---
```{r setup, include=FALSE}
knitr::opts_chunk$set(echo = TRUE)
```

```{r load_libraries, include=FALSE}
#Imports
if (!require('knitr')) install.packages('knitr'); library('knitr')
if (!require('plyr')) install.packages('plyr'); library('plyr')
if (!require('dplyr')) install.packages('dplyr'); library('dplyr')
if (!require('ggplot2')) install.packages('ggplot2'); library('ggplot2')
if (!require('gridExtra')) install.packages('gridExtra'); library('gridExtra')
if (!require('VIM')) install.packages('VIM'); library('VIM')
if (!require('fitdistrplus')) install.packages('fitdistrplus'); library('fitdistrplus')

#Load file
df <- read.csv("datSat_Air.csv", sep=",")

##Anàlisi descriptiva
##DF descriptive analysis
#Dimensions
dim(df)
#df structure
str(df)
#Head data sample
head(df)
#Summary
summary(df)
#Class per each var
sapply(df,class)
```

******
# Regressió lineal
******

## Model de regressió lineal (variables quantitatives)

En aquest apartat intentarem respondre diverses preguntes relacionades amb el retard d'un vol i la distància entre destins mitjançant l'ús de models de regressió lineal. El mètode seleccionat és el __mètode dels mínims quadrats__ on busquem que la suma dels quadrats dels residus sigui mínima. Considerem com a residu, la diferència de distància vertical entre punt del valor observat i recta de regressió.

### Arrival delay - Distance

En primer lloc, se'ns demana observar la relació entre les variables _Arrival_Delay_ i _Distance_. Realitzarem una representació gràfica de com es dispersen els valors tenint en compte aquests dos paràmetres. 

```{r, echo=TRUE}
#scatter plot
plot.scatter.distanceArrivaldelay <- plot(Distance~Arrival_Delay, data = df, main="Diagrama de disperció Distance - Arrival delay", xlab="Arrival Delay", ylab="Distance")
```

A continuació, generem un model de regressió lineal tenint els dos paràmetres.

```{r, echo=TRUE}
#src: https://www.cyclismo.org/tutorial/R/linearLeastSquares.html
#Arrival_Delay - Distance Model
model.linearRegression.arrivaldelayDistance<- lm(Arrival_Delay~Distance, data=df)
summary(model.linearRegression.arrivaldelayDistance)

#Linear Regression model plot over scatter plot Distance-Arrival delay
plot.scatter.lm.distanceArrivaldelay <- ggplot(df, aes(x = Distance, y = Arrival_Delay)) + 
  ggtitle("Model de Regressió Lineal Distance - Arrival delay") + xlab("Distance") + ylab("Arrival Delay") +
  geom_point() +
  stat_smooth(method = "lm", col = "red")
plot.scatter.lm.distanceArrivaldelay
```

El p-valor és un coeficient que ens indica si les relacions són estadísticament significatives, i si les relacions que observem a la nostra mostra, poden existir en una població major. En el cas que ens ocupa, el p-valor de la variable _Distance_ pren un valor molt petit. Això ens porta a concloure que és una variable significativa en la regressió i un gran indicador a tenir en compte dins el model.


### Arrival delay - Distance - Departure delay

En aquest segon apartat afegirem al model anterior la variable _Departure_Delay_.

```{r, echo=TRUE}
#Arrival_Delay - Distance - Departure_Delay Model
model.linearRegression.arrivaldelayDistanceDeparturedelay<- lm(Arrival_Delay~Distance+Departure_Delay, data=df)
summary(model.linearRegression.arrivaldelayDistanceDeparturedelay)
```

Analitzant els resultats obtinguts del model de regressió lineal utilitzant la nova variable _Departure_Delay_, podem observar que les dues variables tenen un alt nivell de significança donat el valor tan petit que pren el p-valor d'ambdós paràmetres. El que també podem veure respecte als resultats anteriors, és que el p-valor corresponent a la variable _Distance_ pren un valor una mica major respecte el model anterior. Això ens permet concloure que la significança de la variable _Departure_Delay_ és de major rellevància un cop aquesta ha sigut introduïda dins el model.


## Model de regressió lineal (variables quantitatives i qualitatives)


## Diagnosi del model

## Predicció del model

******
#  Generació dels conjunts d’entrenament i de test
******

