---
title: "A4 - Anàlisi estadística avançada"
author: "Xavier Maltas Tarridas"
date: "January 2023"
output: 
  html_document:
    highlight: default
    number_sections: yes
    theme: cosmo
    toc: yes
    toc_depth: 2
    includes:
      in_header: RMD-header.html
---

```{r setup, include=FALSE}
knitr::opts_chunk$set(echo = TRUE)
```

```{r load_libraries, include=FALSE}
#Imports
if (!require('knitr')) install.packages('knitr'); library('knitr')
if (!require('plyr')) install.packages('plyr'); library('plyr')
if (!require('dplyr')) install.packages('dplyr'); library('dplyr')
if (!require('ggplot2')) install.packages('ggplot2'); library('ggplot2')
```


******
# Preprocessament
******

En primer lloc, realitzem la càrrega del fitxer de dades. Seguidament, elaborem una breu anàlisi de la mostra de dades, així com una cerca i correcció de les possibles inconsistències en les dades.

```{r, echo=TRUE}
#Load file
df <- read.csv("Fumadores.csv", sep=";")

###DF descriptive analysis
#Dimensions
dim(df)
#df structure
str(df)
#Head data sample
head(df)
#Summary
summary(df)
#Class per each var
sapply(df,class)
## NA values
colSums(is.na(df))

#Transform without units, comma -> dot and numeric datatype
cleanAndExtractNum <- function(row){
  num <- gsub("[a-zA-Z ]", "", row) #Elimiem caracters
  num <- as.numeric(gsub(",", ".",num)) #Comma to dot, to numeric
}

#AE cleaning
df$AE <- cleanAndExtractNum(df$AE)

#Tipo unique values and standarization
unique(df$Tipo)
df$Tipo[df$Tipo == "  FM  " ] <- "FM"
df$Tipo[df$Tipo == "FM  "] <- "FM"
df$Tipo[df$Tipo == "fm" ] <- "FM"
df$Tipo[df$Tipo == "fi" ] <- "FI"

#Numeric Tipo value
smokerTypeToInteger <- function(input) {
  input [input == "NF"] <- 0
  input [input == "FP"] <- 1
  input [input == "NI"] <- 2
  input [input == "FL"] <- 3
  input [input == "FM"] <- 4
  input [input == "FI"] <- 5
  input <- as.integer(input)
}
df$TipoNumeric <- smokerTypeToInteger(df$Tipo)

#Gender numeric value
unique(df$genero)
genderTointeger <- function(input) {
  input [input == "M"] <- 0
  input [input == "F"] <- 1
  input <- as.integer(input)
}
df$generoNumeric <- genderTointeger(df$genero)

#NA check
colSums(is.na(df))

head(df)
```

******
# Anàlisi descriptiva de la mostra
******

## Capacitat pulmonar i gènere

Realitzem un diagrama de caixes i un de densitat per a mostrar la relació entre la capacitat pulmonar en funció al gènere.

```{r, echo=TRUE}
#Box plot
ggplot(df, aes(x=AE, y=genero, fill=genero)) + geom_boxplot() + guides() + ggtitle("AE - Gender Box plot")

# Density plots
ggplot(df, aes(x=AE, fill=genero)) + geom_density(alpha=.3) + ggtitle("AE - Gender Density plot ")

```

Observant els gràfics realitzats anteriorment podem veure que la capacitat pulmonar mitjana del gènere masculí és superior a la del gènere femení. Pel que fa al rang de valors corresponents a la capacitat pulmonar, el gènere masculí pren una major quantitat de valors baixos respecte al gènere femení. A la vegada, el gènere femení és el que disposa d'una major quantitat de registres en valors alts d'aquest paràmetre.
Com a resum, podem afirmar que el gènere masculí en valors mitjans disposa d'una major capacitat pulmonar, mentre que el gènere femení es mou en un rang de valors superior respecte el gènere masculí.



## Capacitat pulmonar i edat

Realitzem un gràfic de dispersió per a mostrar la relació entre la capacitat pulmonar i l'edat.

```{r, echo=TRUE}
#Scatterplot AE-Age
ggplot(df, aes(edad, AE)) + geom_point() + ggtitle("AE - Age Scatter plot ")

#Linear Regression model plot over scatter plot AE-Age
ggplot(df, aes(edad, AE))+ geom_point() + ggtitle("Lineal Regression Model AE-Age") + xlab("Age") + ylab("AE") +  stat_smooth(method = "lm", col = "red")
```

Observant el gràfic de dispersió realitzat, podem veure que hi ha una relació entre la capacitat pulmonar i l'edat de la persona. Els valors corresponents a la capacitat pulmonar segueixen una tendència a la baixa a mesura que el valor de l'edat incrementa. Per a veure de forma més clara, hem aplicat al gràfic de dispersió una regressió lineal, que ens mostra de forma clara la tendència esmentada.
Finalment, també hem volgut mostrar els mateixos gràfics anteriors, però afegint el factor del gènere.

```{r, echo=TRUE}
#Scatterplot AE-Age color by gender
ggplot(df, aes(edad, AE)) + geom_point(aes(color=genero)) + ggtitle("AE - Age Scatter plot by Gender")

#Linear Regression model plot over scatter plot AE-Age color by gender
ggplot(df, aes(edad, AE))+ geom_point(aes(color=genero)) + ggtitle("Lineal Regression Model AE-Age") + xlab("Age") + ylab("AE") +  stat_smooth(method = "lm", col = "red")
```

## Tipus de fumadors i capacitat pulmonar

Realitzem un data frame amb el nombre de persones en cada tipus de fumador i la mitjana de AE de cada tipus de fumador. A continuació, realitzem un gràfic de barres on mostrem de forma decreixen el valor mitja AE de cada tipus de fumador. 

```{r, echo=TRUE}
library(dplyr)

#DF smoker type, n elements and AE mean
df.byTipoMeanAE <- df %>% group_by(Tipo) %>% summarise(total_count=n(), mean_AE=mean(AE), .groups = 'drop') %>% arrange(desc(mean_AE)) %>% as.data.frame()
df.byTipoMeanAE
```

```{r, echo=TRUE}
#Barplot decreasing meanAE value
df.byTipoMeanAE[order(df.byTipoMeanAE$mean_AE,decreasing = TRUE),]
barplot(df.byTipoMeanAE$mean_AE,names.arg = df.byTipoMeanAE$Tipo, main="Barplot mean AE by smoke type",ylim = c(0, 2.5))#, horiz=T , las=1)
```


Finalment, realitzem un diagrama de caixes on es mostri la distribució del paràmetre AE per a cada tipus de fumador. Mitjançant aquest gràfic podem observar clarament que els no fumadors _(NF)_ tenen una major capacitat pulmonar en valor mitjà així com en el rang de les mostres. A continuació, podem trobar els fumadors passius _(FP)_ i fumadors que no inhalen fum _(NI)_ disposen d'un valor mitjà d'AE similar. Pel que fa al rang de mostres, veiem que el que pertany als fumadors passius _(FP)_, en els valors alts, és similar al dels no fumadors _(NF)_. Per altra banda, els valors baixos són inferiors als dels fumadors que no inhalen fum _(NI)_, que es troben agrupats en un bloc molt compacte.
Pel que fa a la capacitat pulmonar dels tres tipus de fumadors restants, veiem que els fumadors lleugers _(FL)_ disposen d'una capacitat pulmonar mitjana similar a la dels fumadors passius (FP). En termes de rang de les mostres, la major part d'aquestes es troba al voltant dels valors baixos del rang, tot i això, aquests valors són similars als dels no fumadors. Per acabar, veiem que la capacitat pulmonar mitjana dels fumadors moderats _(FM)_ i els fumadors intensius _(FI)_ és pràcticament igual. En qüestions de rang de les mostres, per sorpresa, tenim als fumadors moderats _(FM)_ amb els pitjors registres de tots els tipus de fumadors, fins i tot per sota dels fumadors intensius _(FI)_.



```{r, echo=TRUE}
#Box plot AE by Tipo
ggplot(df, aes(x=AE, y=Tipo, fill=Tipo)) + geom_boxplot() + guides() + ggtitle("AE - Smoker type Box plot")
```


# Interval de confiança de la capacitat pulmonar

```{r, echo=TRUE}

```