---
title: "A4 - Anàlisi estadística avançada"
author: "Xavier Maltas Tarridas"
date: "January 2023"
output: 
  html_document:
    highlight: default
    number_sections: yes
    theme: cosmo
    toc: yes
    toc_depth: 2
    includes:
      in_header: RMD-header.html
---

```{r setup, include=FALSE}
knitr::opts_chunk$set(echo = TRUE)
```

```{r load_libraries, include=FALSE}
#Imports
if (!require('knitr')) install.packages('knitr'); library('knitr')
if (!require('plyr')) install.packages('plyr'); library('plyr')
if (!require('dplyr')) install.packages('dplyr'); library('dplyr')
if (!require('ggplot2')) install.packages('ggplot2'); library('ggplot2')
if (!require('fitdistrplus')) install.packages('fitdistrplus'); library('fitdistrplus')
if (!require('car')) install.packages('car'); library('car')
```


******
# Preprocessament
******

En primer lloc, realitzem la càrrega del fitxer de dades. Seguidament, elaborem una breu anàlisi de la mostra de dades, així com una cerca i correcció de les possibles inconsistències en les dades.

```{r, echo=TRUE}
#Load file
df <- read.csv("Fumadores.csv", sep=";")

###DF descriptive analysis
#Dimensions
dim(df)
#df structure
str(df)
#Head data sample
head(df)
#Summary
summary(df)
#Class per each var
sapply(df,class)
## NA values
colSums(is.na(df))

#Transform without units, comma -> dot and numeric datatype
cleanAndExtractNum <- function(row){
  num <- gsub("[a-zA-Z ]", "", row) #Elimiem caracters
  num <- as.numeric(gsub(",", ".",num)) #Comma to dot, to numeric
}

#AE cleaning
df$AE <- cleanAndExtractNum(df$AE)

#Tipo unique values and standarization
unique(df$Tipo)
df$Tipo[df$Tipo == "  FM  " ] <- "FM"
df$Tipo[df$Tipo == "FM  "] <- "FM"
df$Tipo[df$Tipo == "fm" ] <- "FM"
df$Tipo[df$Tipo == "fi" ] <- "FI"

#Numeric Tipo value
smokerTypeToInteger <- function(input) {
  input [input == "NF"] <- 0
  input [input == "FP"] <- 1
  input [input == "NI"] <- 2
  input [input == "FL"] <- 3
  input [input == "FM"] <- 4
  input [input == "FI"] <- 5
  input <- as.integer(input)
}
df$TipoNumeric <- smokerTypeToInteger(df$Tipo)

#Gender numeric value
unique(df$genero)
genderTointeger <- function(input) {
  input [input == "M"] <- 0
  input [input == "F"] <- 1
  input <- as.integer(input)
}
df$generoNumeric <- genderTointeger(df$genero)

#NA check
colSums(is.na(df))

head(df)
```

******
# Anàlisi descriptiva de la mostra
******

## Capacitat pulmonar i gènere

Realitzem un diagrama de caixes i un de densitat per a mostrar la relació entre la capacitat pulmonar en funció al gènere.

```{r, echo=TRUE}
#Box plot
ggplot(df, aes(x=AE, y=genero, fill=genero)) + geom_boxplot() + guides() + ggtitle("AE - Gender Box plot")

# Density plots
ggplot(df, aes(x=AE, fill=genero)) + geom_density(alpha=.3) + ggtitle("AE - Gender Density plot ")

```

Observant els gràfics realitzats anteriorment podem veure que la capacitat pulmonar mitjana del gènere masculí és superior a la del gènere femení. Pel que fa al rang de valors corresponents a la capacitat pulmonar, el gènere masculí pren una major quantitat de valors baixos respecte al gènere femení. A la vegada, el gènere femení és el que disposa d'una major quantitat de registres en valors alts d'aquest paràmetre.
Com a resum, podem afirmar que el gènere masculí en valors mitjans disposa d'una major capacitat pulmonar, mentre que el gènere femení es mou en un rang de valors superior respecte el gènere masculí.



## Capacitat pulmonar i edat

Realitzem un gràfic de dispersió per a mostrar la relació entre la capacitat pulmonar i l'edat.

```{r, echo=TRUE}
#Scatterplot AE-Age
ggplot(df, aes(edad, AE)) + geom_point() + ggtitle("AE - Age Scatter plot ")

#Linear Regression model plot over scatter plot AE-Age
ggplot(df, aes(edad, AE))+ geom_point() + ggtitle("Lineal Regression Model AE-Age") + xlab("Age") + ylab("AE") +  stat_smooth(method = "lm", col = "red")
```

Observant el gràfic de dispersió realitzat, podem veure que hi ha una relació entre la capacitat pulmonar i l'edat de la persona. Els valors corresponents a la capacitat pulmonar segueixen una tendència a la baixa a mesura que el valor de l'edat incrementa. Per a veure de forma més clara, hem aplicat al gràfic de dispersió una regressió lineal, que ens mostra de forma clara la tendència esmentada.
Finalment, també hem volgut mostrar els mateixos gràfics anteriors, però afegint el factor del gènere.

```{r, echo=TRUE}
#Scatterplot AE-Age color by gender
ggplot(df, aes(edad, AE)) + geom_point(aes(color=genero)) + ggtitle("AE - Age Scatter plot by Gender")

#Linear Regression model plot over scatter plot AE-Age color by gender
ggplot(df, aes(edad, AE))+ geom_point(aes(color=genero)) + ggtitle("Lineal Regression Model AE-Age") + xlab("Age") + ylab("AE") +  stat_smooth(method = "lm", col = "red")
```

## Tipus de fumadors i capacitat pulmonar

Realitzem un data frame amb el nombre de persones en cada tipus de fumador i la mitjana de AE de cada tipus de fumador. A continuació, realitzem un gràfic de barres on mostrem de forma decreixen el valor mitja AE de cada tipus de fumador. 

```{r, echo=TRUE}
library(dplyr)
#DF smoker type, n elements and AE mean
df.byTipoMeanAE <- df %>% group_by(Tipo) %>% summarise(total_count=n(), mean_AE=mean(AE), .groups = 'drop') %>% arrange(desc(mean_AE)) %>% as.data.frame()
df.byTipoMeanAE
```

```{r, echo=TRUE}
#Barplot decreasing meanAE value
df.byTipoMeanAE[order(df.byTipoMeanAE$mean_AE,decreasing = TRUE),]
barplot(df.byTipoMeanAE$mean_AE,names.arg = df.byTipoMeanAE$Tipo, main="Barplot mean AE by smoke type",ylim = c(0, 2.5))#, horiz=T , las=1)
```


Finalment, realitzem un diagrama de caixes on es mostri la distribució del paràmetre AE per a cada tipus de fumador. Mitjançant aquest gràfic podem observar clarament que els no fumadors _(NF)_ tenen una major capacitat pulmonar en valor mitjà així com en el rang de les mostres. A continuació, podem trobar els fumadors passius _(FP)_ i fumadors que no inhalen fum _(NI)_ disposen d'un valor mitjà d'AE similar. Pel que fa al rang de mostres, veiem que el que pertany als fumadors passius _(FP)_, en els valors alts, és similar al dels no fumadors _(NF)_. Per altra banda, els valors baixos són inferiors als dels fumadors que no inhalen fum _(NI)_, que es troben agrupats en un bloc molt compacte.
Pel que fa a la capacitat pulmonar dels tres tipus de fumadors restants, veiem que els fumadors lleugers _(FL)_ disposen d'una capacitat pulmonar mitjana similar a la dels fumadors passius (FP). En termes de rang de les mostres, la major part d'aquestes es troba al voltant dels valors baixos del rang, tot i això, aquests valors són similars als dels no fumadors. Per acabar, veiem que la capacitat pulmonar mitjana dels fumadors moderats _(FM)_ i els fumadors intensius _(FI)_ és pràcticament igual. En qüestions de rang de les mostres, per sorpresa, tenim als fumadors moderats _(FM)_ amb els pitjors registres de tots els tipus de fumadors, fins i tot per sota dels fumadors intensius _(FI)_.



```{r, echo=TRUE}
#Box plot AE by Tipo
ggplot(df, aes(x=AE, y=Tipo, fill=Tipo)) + geom_boxplot() + guides() + ggtitle("AE - Smoker type Box plot")
```

******
# Interval de confiança de la capacitat pulmonar
******

L'interval de confiança ens permet estimar entre quin rang es trobarà un valor desconegut respecte a un paràmetre poblacional amb un determinat nivell de confiança.
En el cas que ens ocupa, volem estimar el rang que es trobarà la capacitat pulmonar de les dones i els homes per separat amb una confiança del 95%.

```{r, echo=TRUE}
# Men and female new data frames
df.men <- df %>% filter(genero == "M")
df.female <- df %>% filter(genero == "F")
summary(df.men)
summary(df.female)
```

A continuació realitzem una funció anomenada IC que donat un vector de dades (x) i un nivell de confiança (NC), retorni els intervals de confiança de la mostra.

```{r, echo=TRUE}
#IC function
IC <- function(x, NC) {
  n <- length(x)
  mean <- mean(x)
  sd <- sd(x)
  z <- abs(qnorm(((1-NC)/2)))
  errorst <- sd/sqrt(n)
  lim_inf <- mean - (z*errorst)
  lim_sup <- mean + (z*errorst)
  output <- data.frame(NC, n, mean, sd, z, errorst, lim_inf, lim_sup)
  return(output)
}

#Intervals de confinaça
ic95.AE.men <- IC(df.men$AE, 0.95)
ic95.AE.men
ic95.AE.female <- IC(df.female$AE, 0.95)
ic95.AE.female
```

L'interval de confiança de la capacitat pulmonar en el cas dels homes és de [1.483438, 1.684087], amb un valor mitjà mostral de 1.583762. Pel que fa al cas de les dones, l'interval de confiança de la capacitat pulmonar és de [1.429231, 1.61733], amb un valor mitjà mostral de 1.52328. La interpretació que podem extreure dels intervals de confiança calculats, és que si repetíssim el mateix procediment amb un nombre elevat de mostres, el 95% dels valors aconseguits de la mostra, es trobaran continguts dins dels intervals de confiança indicats anteriorment. Mitjançant el teorema del límit central, podem assumir que la mitjana mostral segueix una distribució normal, ja que tenim una mostra gran en els dos casos (superior a 30 registres), i podem fer servir la distribució normal per calcular l'interval de confiança.
Observant els intervals de confiança obtinguts i els valors mitjans mostrals, podem concloure que la diferència en la capacitat pulmonar entre homes i dones és mínima. 

******
# Diferències en capacitat pulmonar entre dones i homes
******

En aquest apartat realitzarem un contrast d'hipòtesi per tal d'avaluar si existeixen diferències significatives entre la capacitat pulmonar entre dones i homes. 

## Hipòtesi

En primer lloc, determinem la hipòtesi nul·la i la hipòtesi alternativa. 

$$
H_0: AE_{Men} = AE_{Female}
$$
$$
H_1:  AE_{Men} > AE_{Female}
$$

## Contrast

En aquest apartat justificarem quin és el tipus de test farem servir.


```{r, echo=TRUE}
#Female
fit.norm.female.AE <- fitdist(df.female$AE, "norm")
denscomp(fit.norm.female.AE, main= "Histogram and theoretical densities - Female")

#Male
fit.norm.male.AE <- fitdist(df.female$AE, "norm")
denscomp(fit.norm.male.AE, main= "Histogram and theoretical densities - Male")

#FTest
var.test(df.men$AE, df.female$AE)
```

Estem realitzant un test de dues mostres sobre la mitjana de variàncies desconegudes, és per aquest motiu que aplicant el teorema del límit central (TLC) podem assumir normalitat, ja que tal com ens indica el TLC, la mitjana d'una mostra de mida gran (mostra superior a 30 registres) es comporta com una distribució normal. Desconeixem la variància de la població i, per tant, haurem de fer servir la variància mostral com a aproximació.
El resultat del test no mostra diferències significatives entre variàncies. Com a resultat, haurem d'aplicar un test de dues mostres independents sobre la mitjana amb variàncies desconegudes iguals. El test és bilateral.

## Càlculs

Implementem una funció que calculi el contrast de mitjanes de dues mostres de forma bilateral. Aquesta funció assumeix normalitat a la variable d'interès donat el TLC.

```{r, echo=TRUE}
#tTest bilateral function
tTest.bilateral <- function( x1, x2, C=95, var.equal=FALSE ){
  
  mean1 <- mean(x1)
  mean2 <- mean(x2)
  n1 <- length(x1)
  n2 <- length(x2)
  sd1 <- sd(x1)
  sd2 <- sd(x2)
  alfa <- (1-C/100)
  
  #src: https://www.investopedia.com/terms/t/t-test.asp#:~:text=two%20sample%20sets.-,T%2DScore,validity%20of%20the%20null%20hypothesis.
  #equal variance case
  if (var.equal == TRUE){
    t <- (mean1-mean2) / ((sqrt( ( (n1-1)*sd1**2 + (n2-1)*sd2**2 ) / (n1+n2-2) )) * sqrt(1/n1+1/n2) )
    df <- n1+n2-2
  }
  #different variance case
  else {
    t <- (mean1-mean2) / sqrt( sd1**2/n1 + sd2**2/n2 )
    df <- ( (sd1**2/n1 + sd2**2/n2)**2 ) / ( (sd1**2/n1)**2/(n1-1) + (sd2**2/n2)**2/(n2-1))
  }
  tcritical <- qt( alfa/2, df, lower.tail=FALSE ) #two sided
  pvalue <- pt( abs(t), df, lower.tail=FALSE )*2 #two sided
  output <- c(alfa,mean1, mean2, t,tcritical,pvalue,df)
  names(output) <- c("alfa","mean1","mean2","t","tcritical","pvalue","df")
  return (output)
}
```

A continuació apliquem la funció _tTest.bilateral_ i realitzem la comprovació mitjançant la funció de R _t.test_.

```{r, echo=TRUE}
#tTest compute
ttest.menFemale.AE.95 <- tTest.bilateral(df.men$AE, df.female$AE, C=95, var.equal=TRUE); ttest.menFemale.AE.95

#t.test checking
t.test(df.men$AE, df.female$AE, alternative="two.sided", conf.level=0.95, var.equal=TRUE)
```


## Interpretació

Observant els resultats obtinguts en el càlcul del test a l'apartat anterior, podem veure que el _pvalor_ dins d'un rang de 0 a 1, és major que el nivell de significació (0.05). És per aquest motiu, que no podem rebutjar la hipòtesi nul·la. Així doncs, no podem afirmar que la capacitat pulmonar mitjana dels homes sigui superior a la capacitat pulmonar mitjana de les dones. A la vegada, tenint en compte l'anàlisi visual realitzant anteriorment i els intervals de confiança aconseguits, podem reafirmar les conclusions extretes.


******
# Diferències en la capacitat pulmonar entre Fumadors i No Fumador
******

En aquest apartat realitzarem un contrast d’hipòtesi per tal d’avaluar si la capacitat pulmonar dels no fumadors és superior a la dels fumadors.

## Hipòtesi

Un cop formulada la pregunta que desitgem respondre, cal determinar la hipòtesi nul·la i la hipòtesi alternativa.

$$
H_0: AE_{NoFumadors} = AE_{Fumadors}
$$
$$
H_1:  AE_{NoFumadors} > AE_{Fumadors}
$$


## Contrast

```{r, echo=TRUE}
# Fumadors and noFumadors new data frames
noFumadors.names <- c("NF","FP")
fumadors.names <- c("NI","FL","FM","FI")

df.noFumadors <- filter(df, Tipo %in% noFumadors.names)
df.fumadors <- filter(df, Tipo %in% fumadors.names)

var.test(df.noFumadors$AE, df.fumadors$AE)
```

En primer lloc, creem dos nous data frames amb els valors dels fumadors i no fumadors per separat. A continuació apliquem un _F-test_ sobre les variàncies desconegudes. El resultat del test no mostra diferències significatives entre variàncies. Per tant, aplicarem un test de dues mostres independents sobre la mitjana amb variàncies desconegudes iguals. El test és bilateral.

## Preparació de les dades

El procés de preparació de les dades s'ha realitzat a l'apartat anterior per tal de poder aplicar un test sobre les variàncies desconegudes dels dos conjunts. Tot i això, hem dut a terme uns nous vectors que contenen exclusivament el paràmetre _'AE'_. Aquests són els vectors que utilitzarem per a fer els càlculs.

```{r, echo=TRUE}
#AE data frames
df.noFumadors.AE <- df.noFumadors$AE
df.fumadors.AE <- df.fumadors$AE
```

## Càlculs

Aplicarem la funció _tTest.bilateral_ creada anteriorment i realitzarem una comprovació amb la funció de R _t.test_.

```{r, echo=TRUE}
#tTest compute
ttest.fumadorsNoFumadors.AE.95 <- tTest.bilateral(df.noFumadors.AE, df.fumadors.AE, C=95, var.equal=TRUE); ttest.fumadorsNoFumadors.AE.95

#t.test checking
t.test(df.noFumadors.AE, df.fumadors.AE, alternative="two.sided", conf.level=0.95, var.equal = TRUE)
```

## Interpretació

Els resultats dels testos ens indiquen que el _pvalor_ és inferior al nivell de significació (0.05). A la vegada, el valor crític i el valor observat són (1.969460, 6.329761) respectivament. El valor observat és notablement superior al valor crític, per tant, fora de la zona d'acceptació de la hipòtesi nul·la. Així doncs, podem rebutjar la hipòtesi nul·la en favor de la hipòtesi alternativa i podem afirmar que la capacitat mitjana pulmonar dels no fumadors és superior a la dels fumadors.


******
# Anàlisi de la regressió lineal
******

En aquest apartat, se'ns demana que treballem amb un model de regressió lineal per tal d'investigar la relació del paràmetre _'AE'_ i la resta de les variables del conjunt de dades.

## Càlcul

Construïm el model de regressió lineal.

```{r, echo=TRUE}
#model
model.linearRegression <- lm(AE~Tipo+genero+edad,data=df)
```

## Interpretació

```{r, echo=TRUE}
#model's summary 
summary(model.linearRegression)
```
Observant el resum del model, el valor corresponent al _'Multiple R-squared'_, ens indica que el model explica quasi un 60% de la variació de la capacitat pulmonar de les persones. És un valor relativament alt, així doncs el model seria prou encertat per a predir la capacitat pulmonar de les persones.
Si ens fixem en el _pvalue_ de totes les variables, podem veure que la variable explicativa _'generoM'_ no sembla ser un factor significatiu pel nostre model. En el cas del _pvalue_ de la variable explicativa _'TipoFM'_, podem veure que tampoc seria significativa, tot i que, aquest valor és un dels sis diferents que pot prendre el paràmetre _'Tipo'_. En el cas dels altres cinc valors, veiem que el _pvalue_ és molt baix, i com a tal significativitat.
La variable _edad_ té una correlació negativa amb la capacitat pulmonar, indicant que com més gran sigui el valor d'aquesta variable, menor serà la capacitat pulmonar de la persona. El coeficient estimat _'TipoNF'_ és amb diferencia el més gran respecte els altres corresponents a la variable _'Tipo'_, indicant que si una persona és no fumadora, major serà la seva capacitat pulmonar. 
Com a conclusió d'aquests valors, podem plantejar que el paràmetre _'Tipo'_ pot ser eliminat del model sense cap mena de problema, donat el seu baix nivell de significancia. Aquest fet ho podem veure en els factors analitzats anteriorment havent eliminar la variable del model.

```{r, echo=TRUE}
#model without 'genero'
model.linearRegression <- lm(AE~Tipo+edad,data=df)
#model's summary without 'genero'
summary(model.linearRegression)
```

## Bondat d'ajust

Realitzarem dos gràfics per avaluar la qualitat del model. En primer lloc, mitjançant el gràfic dels valors ajustats enfront dels residus, podrem observar si la variància és constant. Per altra banda, mitjançant el gràfic quantil-quantil per comparar els residus del model amb els valors d’una variable que es distribueix de forma normal(QQ plot).

```{r, echo=TRUE}
#valors residus
residus <- rstandard(model.linearRegression)
#valors ajustats
fitterValues <- fitted(model.linearRegression)

#plot fitterValues and qqnorm
par(mfrow=c(1,2))
plot(fitterValues, residus)
qqnorm(residus)
```

En el primer gràfic s'observar un patró de dispersió bastant regular, com a tal podem determinar que tenim una variança constant. D’altra banda el QQ plot, mostra que les dades s’ajusten bé a una distribució de tipus normal.


## Predicció

```{r, echo=TRUE}
#age and smokerTypes sequences
ageRange <- seq(30, 80, by=1)
smokerTypes.names <- c("NF","FP","NI","FL","FM","FI")
d<-data.frame(NF=c(), FP=c(), NI=c(), FL=c(), FM=c(), FI=c())

#loop per each type-age
for(i in ageRange){
  v <- numeric()
  v <- append(v,i)
  for(j in smokerTypes.names){
    newdata = data.frame(Tipo=j, edad=i, genero="M")
    predictedValue <- predict(model.linearRegression, newdata)
    v<-append(v,predictedValue)
  }
  #adding to df
  d<-structure(rbind(d,v), .Names = names(smokerTypes.names))
}
#colnames
colnames(d)<-c("age",smokerTypes.names)

#table construcction
kable(d, digits=3, caption="Prediccions de la capacitat pulmonar per tipus de fumadors dels 30 als 80 anys")
```

******
# ANOVA unifactorial
******

En aquest apartat realitzarem un anàlisi de la variància per contrastar si existeixen diferències en la capacitat pulmonar i els sis tipus de fumadors/no fumadors. 

## Normalitat

Avalueu si el conjunt de dades compleix les condicions d'aplicació d'ANOVA fent ús del gràfic Normal Q-Q i el test Shapiro-Wilk.

```{r, echo=TRUE}
# Normal Q-Q
qqnorm(residuals(model.linearRegression))

#Test Shapiro-Wilk
shapiro.test(residuals(model.linearRegression))
```

En el gràfic del Normal Q-Q podem observar que aparentment hi ha compliment de la normalitat. En el cas del test Shapiro-Wilk, el _pvalor_ és molt elevat i, per tant, acceptem la hipòtesi nul·la de normalitat.

## Homocedasticitat: Homogeneïtat de variàncies

## Hipòtesi nul·la i alternativa

$$
H_0: AE_{NF} = AE_{FP} = AE_{NI} = AE_{FL} = AE_{FM} = AE_{FI}
$$
$$
H_1:  AE_{i} \neq AE_{j} \ \ \ \ per \ algun\  \  i,j
$$

## Càlcul ANOVA

```{r, echo=TRUE}
#ANOVA model
model.anova.unifactorial <- aov(AE~Tipo, df)
```

## Interpretació

```{r, echo=TRUE}
#model's summary
summary(model.anova.unifactorial)
#Box plot AE by Tipo
ggplot(df, aes(x=AE, y=Tipo, fill=Tipo)) + geom_boxplot() + guides() + ggtitle("AE - Smoker type Box plot")
```

Podem observar els següents valors de contrast: _Sum Sq_ = 20.85; _Mean Sq_ = 4.17; _F_ = 17.87; _pvalor_ = 4.026e-15.
El _pvalor_ és molt petit, inferior al nivell de significança 0.05. La conclusió que podem extreure, és que el factor que estem analitzant és significatiu. Per tant, rebutgem la hipòtesi nul·la d'igualtat de mitjanes entre els diferents grups de fumadors/no fumadors. A la vegada, aquest fet el podem acabar de reafirmar considerant el diagrama de caixes realitzat anteriorment.

## Aprofundint en ANOVA

## Força de la relació

******
# Comparacions múltiples
******

## Test pairwise

Mitjançant el test pairwise, podem realitzar proves de tipus t entre parells. Això ens permet calcular les diferències entre parells de la capacitat pulmonar de cada tipus.

```{r, echo=TRUE}
## Test pairwise
pairwise.t.test (df$AE, df$Tipo, p.adjust.method = "none")
```

Dels resultats obtinguts podem destacar principalment quatre elements. La diferència de capacitat pulmonar entre fumadors intensius (FI) i fumadors moderats (FM) és de 0.581. La diferència de capacitat pulmonar entre fumadors passius (FP) i fumadors lleugers (FL) és de 0.548. La diferència de capacitat pulmonar entre fumadors que no inhalen (NI) i fumadors lleugers (FL) és de 0.461. I la diferència de capacitat pulmonar entre fumadors passius (FP) i fumadors que no inhalen (NI) és de 0.897.

## Correcció de Bonferroni

A continuació realitzarem el mateix tipus de test aplicant la correcció de Bonferroni. 

```{r, echo=TRUE}
## Correcció de Bonferroni
#src: https://statologos.com/correccion-de-bonferroni-en-r/
pairwise.t.test (df$AE, df$Tipo, p.adjust.method = "bonferroni")
```

Dels resultats obtinguts del nou test, veiem que els quatre casos anteriors després de la correcció de Bonferroni augmenta substancialment la diferència entre els quatre parells. 

******
# ANOVA multifactorial
******

## Anàlisi visual

En primer lloc, generem un nou data frame on s'agrupa segons el tipus de fumador i gènere, obtenim la mitjana de l'AE.

```{r, echo=TRUE}
#df by tipo-genero AE mean
df.byTipoGeneroMeanAE <- df %>% group_by(Tipo,genero) %>% summarise(total_count=n(), mean_AE=mean(AE), .groups = 'drop') %>% arrange(desc(mean_AE)) %>% as.data.frame() 
df.byTipoGeneroMeanAE[order(df.byTipoGeneroMeanAE$mean_AE,decreasing = TRUE),]
```

En segon lloc, mostrem els valors mitjans del paràmetre AE en funció del tipus de fumador i gènere en un gràfic de barres.

```{r, echo=TRUE}
#Barplot meanAE value group by type and gender
ggplot(df.byTipoGeneroMeanAE, aes(x=Tipo, y=mean_AE, fill=genero)) + geom_bar(stat="identity", color="black", position=position_dodge())+theme_minimal()+ggtitle("Barplot mean AE by smoker type and gender")+ylab("AE Mean")+ylim(0, 2.25)
```

Després d'observar el gràfic realitzat, podem determinar que la relació entre la capacitat pulmonar i el tipus de fumadors és clara. Els valors segons cada un dels tipus de fumador, independentment del gènere, són molt parells. Entrant en el factor del gènere, veiem que en certs casos, la capacitat pulmonar mitjana és superior pels homes i en altres casos per les dones. Com a tal, a diferència de com sí que passa amb el tipus de fumador, no podrem afirmar que hi ha una relació.


## ANOVA multifactorial

```{r, echo=TRUE}
#anova multifactorial model
model.anova.multifactorial<-lm(AE~Tipo*genero,data=df)
anova(model.anova.multifactorial)
```


## Interpretació

Amb els resultats obtinguts podem determinar que el factor principal _'Tipo'_ és significatiu. Per altra banda, tant el factor principal _'genero'_ com la interacció entre factors, són molt poc significatius. També podem veure que la capacitat pulmonar en funció del tipus de fumadors, és diferent segons si és una dona o un home.

******
# Resum tècnic
******

******
# Resum executiu
******

Després d'elaborar una anàlisi completa al conjunt de dades corresponent a la capacitat pulmonar dels fumadors i no fumadors, podem concloure diferents conceptes. En primer lloc, podem afirmar de forma clara que les persones que són fumadores, tenen una capacitat pulmonar inferior respecte els que sí que ho fan. A la vegada, l'edat és un factor que influeix de forma negativa en la capacitat pulmonar, fent que a major edat, la capacitat pulmonar es redueixi. A aquest fet, si li afegim els efectes del fum, aquesta reducció de la capacitat pulmonar s'incrementarà segons la quantitat de cigarretes es consumeixin. Per altra banda, també hem vist que el factor del gènere no és un element diferencial. Hem analitzat el valor mitjà de la capacitat pulmonar en funció del gènere de forma global i tenint en compte cada tipus de fumador de forma independent; després de realitzar totes aquestes proves, no hem trobat cap relació ferma entre la capacitat pulmonar i el gènere de la persona.