---
title: "A4 - Anàlisi estadística avançada"
author: "Xavier Maltas Tarridas"
date: "January 2023"
output: 
  html_document:
    highlight: default
    number_sections: yes
    theme: cosmo
    toc: yes
    toc_depth: 2
    includes:
      in_header: RMD-header.html
---

```{r setup, include=FALSE}
knitr::opts_chunk$set(echo = TRUE)
```

```{r load_libraries, include=FALSE}
#Imports
if (!require('knitr')) install.packages('knitr'); library('knitr')
if (!require('plyr')) install.packages('plyr'); library('plyr')
if (!require('dplyr')) install.packages('dplyr'); library('dplyr')
if (!require('ggplot2')) install.packages('ggplot2'); library('ggplot2')
if (!require('fitdistrplus')) install.packages('fitdistrplus'); library('fitdistrplus')
```


******
# Preprocessament
******

En primer lloc, realitzem la càrrega del fitxer de dades. Seguidament, elaborem una breu anàlisi de la mostra de dades, així com una cerca i correcció de les possibles inconsistències en les dades.

```{r, echo=TRUE}
#Load file
df <- read.csv("Fumadores.csv", sep=";")

###DF descriptive analysis
#Dimensions
dim(df)
#df structure
str(df)
#Head data sample
head(df)
#Summary
summary(df)
#Class per each var
sapply(df,class)
## NA values
colSums(is.na(df))

#Transform without units, comma -> dot and numeric datatype
cleanAndExtractNum <- function(row){
  num <- gsub("[a-zA-Z ]", "", row) #Elimiem caracters
  num <- as.numeric(gsub(",", ".",num)) #Comma to dot, to numeric
}

#AE cleaning
df$AE <- cleanAndExtractNum(df$AE)

#Tipo unique values and standarization
unique(df$Tipo)
df$Tipo[df$Tipo == "  FM  " ] <- "FM"
df$Tipo[df$Tipo == "FM  "] <- "FM"
df$Tipo[df$Tipo == "fm" ] <- "FM"
df$Tipo[df$Tipo == "fi" ] <- "FI"

#Numeric Tipo value
smokerTypeToInteger <- function(input) {
  input [input == "NF"] <- 0
  input [input == "FP"] <- 1
  input [input == "NI"] <- 2
  input [input == "FL"] <- 3
  input [input == "FM"] <- 4
  input [input == "FI"] <- 5
  input <- as.integer(input)
}
df$TipoNumeric <- smokerTypeToInteger(df$Tipo)

#Gender numeric value
unique(df$genero)
genderTointeger <- function(input) {
  input [input == "M"] <- 0
  input [input == "F"] <- 1
  input <- as.integer(input)
}
df$generoNumeric <- genderTointeger(df$genero)

#NA check
colSums(is.na(df))

head(df)
```

******
# Anàlisi descriptiva de la mostra
******

## Capacitat pulmonar i gènere

Realitzem un diagrama de caixes i un de densitat per a mostrar la relació entre la capacitat pulmonar en funció al gènere.

```{r, echo=TRUE}
#Box plot
ggplot(df, aes(x=AE, y=genero, fill=genero)) + geom_boxplot() + guides() + ggtitle("AE - Gender Box plot")

# Density plots
ggplot(df, aes(x=AE, fill=genero)) + geom_density(alpha=.3) + ggtitle("AE - Gender Density plot ")

```

Observant els gràfics realitzats anteriorment podem veure que la capacitat pulmonar mitjana del gènere masculí és superior a la del gènere femení. Pel que fa al rang de valors corresponents a la capacitat pulmonar, el gènere masculí pren una major quantitat de valors baixos respecte al gènere femení. A la vegada, el gènere femení és el que disposa d'una major quantitat de registres en valors alts d'aquest paràmetre.
Com a resum, podem afirmar que el gènere masculí en valors mitjans disposa d'una major capacitat pulmonar, mentre que el gènere femení es mou en un rang de valors superior respecte el gènere masculí.



## Capacitat pulmonar i edat

Realitzem un gràfic de dispersió per a mostrar la relació entre la capacitat pulmonar i l'edat.

```{r, echo=TRUE}
#Scatterplot AE-Age
ggplot(df, aes(edad, AE)) + geom_point() + ggtitle("AE - Age Scatter plot ")

#Linear Regression model plot over scatter plot AE-Age
ggplot(df, aes(edad, AE))+ geom_point() + ggtitle("Lineal Regression Model AE-Age") + xlab("Age") + ylab("AE") +  stat_smooth(method = "lm", col = "red")
```

Observant el gràfic de dispersió realitzat, podem veure que hi ha una relació entre la capacitat pulmonar i l'edat de la persona. Els valors corresponents a la capacitat pulmonar segueixen una tendència a la baixa a mesura que el valor de l'edat incrementa. Per a veure de forma més clara, hem aplicat al gràfic de dispersió una regressió lineal, que ens mostra de forma clara la tendència esmentada.
Finalment, també hem volgut mostrar els mateixos gràfics anteriors, però afegint el factor del gènere.

```{r, echo=TRUE}
#Scatterplot AE-Age color by gender
ggplot(df, aes(edad, AE)) + geom_point(aes(color=genero)) + ggtitle("AE - Age Scatter plot by Gender")

#Linear Regression model plot over scatter plot AE-Age color by gender
ggplot(df, aes(edad, AE))+ geom_point(aes(color=genero)) + ggtitle("Lineal Regression Model AE-Age") + xlab("Age") + ylab("AE") +  stat_smooth(method = "lm", col = "red")
```

## Tipus de fumadors i capacitat pulmonar

Realitzem un data frame amb el nombre de persones en cada tipus de fumador i la mitjana de AE de cada tipus de fumador. A continuació, realitzem un gràfic de barres on mostrem de forma decreixen el valor mitja AE de cada tipus de fumador. 

```{r, echo=TRUE}
library(dplyr)

#DF smoker type, n elements and AE mean
df.byTipoMeanAE <- df %>% group_by(Tipo) %>% summarise(total_count=n(), mean_AE=mean(AE), .groups = 'drop') %>% arrange(desc(mean_AE)) %>% as.data.frame()
df.byTipoMeanAE
```

```{r, echo=TRUE}
#Barplot decreasing meanAE value
df.byTipoMeanAE[order(df.byTipoMeanAE$mean_AE,decreasing = TRUE),]
barplot(df.byTipoMeanAE$mean_AE,names.arg = df.byTipoMeanAE$Tipo, main="Barplot mean AE by smoke type",ylim = c(0, 2.5))#, horiz=T , las=1)
```


Finalment, realitzem un diagrama de caixes on es mostri la distribució del paràmetre AE per a cada tipus de fumador. Mitjançant aquest gràfic podem observar clarament que els no fumadors _(NF)_ tenen una major capacitat pulmonar en valor mitjà així com en el rang de les mostres. A continuació, podem trobar els fumadors passius _(FP)_ i fumadors que no inhalen fum _(NI)_ disposen d'un valor mitjà d'AE similar. Pel que fa al rang de mostres, veiem que el que pertany als fumadors passius _(FP)_, en els valors alts, és similar al dels no fumadors _(NF)_. Per altra banda, els valors baixos són inferiors als dels fumadors que no inhalen fum _(NI)_, que es troben agrupats en un bloc molt compacte.
Pel que fa a la capacitat pulmonar dels tres tipus de fumadors restants, veiem que els fumadors lleugers _(FL)_ disposen d'una capacitat pulmonar mitjana similar a la dels fumadors passius (FP). En termes de rang de les mostres, la major part d'aquestes es troba al voltant dels valors baixos del rang, tot i això, aquests valors són similars als dels no fumadors. Per acabar, veiem que la capacitat pulmonar mitjana dels fumadors moderats _(FM)_ i els fumadors intensius _(FI)_ és pràcticament igual. En qüestions de rang de les mostres, per sorpresa, tenim als fumadors moderats _(FM)_ amb els pitjors registres de tots els tipus de fumadors, fins i tot per sota dels fumadors intensius _(FI)_.



```{r, echo=TRUE}
#Box plot AE by Tipo
ggplot(df, aes(x=AE, y=Tipo, fill=Tipo)) + geom_boxplot() + guides() + ggtitle("AE - Smoker type Box plot")
```

******
# Interval de confiança de la capacitat pulmonar
******

L'interval de confiança ens permet estimar entre quin rang es trobarà un valor desconegut respecte a un paràmetre poblacional amb un determinat nivell de confiança.
En el cas que ens ocupa, volem estimar el rang que es trobarà la capacitat pulmonar de les dones i els homes per separat amb una confiança del 95%.

```{r, echo=TRUE}
# Men and female new data frames
df.men <- df %>% filter(genero == "M")
df.female <- df %>% filter(genero == "F")
summary(df.men)
summary(df.female)
```

A continuació realitzem una funció anomenada IC que donat un vector de dades (x) i un nivell de confiança (NC), retorni els intervals de confiança de la mostra.

```{r, echo=TRUE}
#IC function
IC <- function(x, NC) {
  n <- length(x)
  mean <- mean(x)
  sd <- sd(x)
  z <- abs(qnorm(((1-NC)/2)))
  errorst <- sd/sqrt(n)
  lim_inf <- mean - (z*errorst)
  lim_sup <- mean + (z*errorst)
  output <- data.frame(NC, n, mean, sd, z, errorst, lim_inf, lim_sup)
  return(output)
}

#Intervals de confinaça
ic95.AE.men <- IC(df.men$AE, 0.95)
ic95.AE.men
ic95.AE.female <- IC(df.female$AE, 0.95)
ic95.AE.female
```

L'interval de confiança de la capacitat pulmonar en el cas dels homes és de [1.483438, 1.684087], amb un valor mitjà mostral de 1.583762. Pel que fa al cas de les dones, l'interval de confiança de la capacitat pulmonar és de [1.429231, 1.61733], amb un valor mitjà mostral de 1.52328. La interpretació que podem extreure dels intervals de confiança calculats, és que si repetíssim el mateix procediment amb un nombre elevat de mostres, el 95% dels valors aconseguits de la mostra, es trobaran continguts dins dels intervals de confiança indicats anteriorment. Mitjançant el teorema del límit central, podem assumir que la mitjana mostral segueix una distribució normal, ja que tenim una mostra gran en els dos casos (superior a 30 registres), i podem fer servir la distribució normal per calcular l'interval de confiança.
Observant els intervals de confiança obtinguts i els valors mitjans mostrals, podem concloure que la diferència en la capacitat pulmonar entre homes i dones és mínima. 

******
# Diferències en capacitat pulmonar entre dones i homes
******

En aquest apartat realitzarem un contrast d'hipòtesi per tal d'avaluar si existeixen diferències significatives entre la capacitat pulmonar entre dones i homes. 

## Hipòtesi

En primer lloc, determinem la hipòtesi nul·la i la hipòtesi alternativa. 

$$
H_0: AE_{Men} = AE_{Female}
$$
$$
H_1:  AE_{Men} > AE_{Female}
$$

## Contrast

En aquest apartat justificarem quin és el tipus de test farem servir.


```{r, echo=TRUE}
#Female
fit.norm.female.AE <- fitdist(df.female$AE, "norm")
denscomp(fit.norm.female.AE, main= "Histogram and theoretical densities - Female")

#Male
fit.norm.male.AE <- fitdist(df.female$AE, "norm")
denscomp(fit.norm.male.AE, main= "Histogram and theoretical densities - Male")

#FTest
var.test(df.men$AE, df.female$AE)
```

Estem realitzant un test de dues mostres sobre la mitjana de variàncies desconegudes, és per aquest motiu que aplicant el teorema del límit central (TLC) podem assumir normalitat, ja que tal com ens indica el TLC, la mitjana d'una mostra de mida gran (mostra superior a 30 registres) es comporta com una distribució normal. Desconeixem la variància de la població i, per tant, haurem de fer servir la variància mostral com a aproximació.
El resultat del test no mostra diferències significatives entre variàncies. Com a resultat, haurem d'aplicar un test de dues mostres independents sobre la mitjana amb variàncies desconegudes iguals. El test és bilateral.

## Càlculs

Implementem una funció que calculi el contrast de mitjanes de dues mostres de forma bilateral. Aquesta funció assumeix normalitat a la variable d'interès donat el TLC.

```{r, echo=TRUE}
#tTest bilateral function
tTest.bilateral <- function( x1, x2, C=95, var.equal=FALSE ){
  
  mean1 <- mean(x1)
  mean2 <- mean(x2)
  n1 <- length(x1)
  n2 <- length(x2)
  sd1 <- sd(x1)
  sd2 <- sd(x2)
  alfa <- (1-C/100)
  
  #src: https://www.investopedia.com/terms/t/t-test.asp#:~:text=two%20sample%20sets.-,T%2DScore,validity%20of%20the%20null%20hypothesis.
  #equal variance case
  if (var.equal == TRUE){
    t <- (mean1-mean2) / ((sqrt( ( (n1-1)*sd1**2 + (n2-1)*sd2**2 ) / (n1+n2-2) )) * sqrt(1/n1+1/n2) )
    df <- n1+n2-2
  }
  #different variance case
  else {
    t <- (mean1-mean2) / sqrt( sd1**2/n1 + sd2**2/n2 )
    df <- ( (sd1**2/n1 + sd2**2/n2)**2 ) / ( (sd1**2/n1)**2/(n1-1) + (sd2**2/n2)**2/(n2-1))
  }
  tcritical <- qt( alfa/2, df, lower.tail=FALSE ) #two sided
  pvalue <- pt( abs(t), df, lower.tail=FALSE )*2 #two sided
  output <- c(alfa,mean1, mean2, t,tcritical,pvalue,df)
  names(output) <- c("alfa","mean1","mean2","t","tcritical","pvalue","df")
  return (output)
}
```

A continuació apliquem la funció _tTest.bilateral_ i realitzem la comprovació mitjançant la funció de R _t.test_.

```{r, echo=TRUE}
#tTest compute
ttest.menFemale.AE.95 <- tTest.bilateral(df.men$AE, df.female$AE, C=95, var.equal=TRUE); ttest.menFemale.AE.95

#t.test checking
t.test(df.men$AE, df.female$AE, alternative="two.sided", conf.level=0.95, var.equal=TRUE)
```


## Interpretació

Observant els resultats obtinguts en el càlcul del test a l'apartat anterior, podem veure que el _pvalor_ dins d'un rang de 0 a 1, és major que el nivell de significació (0.05). És per aquest motiu, que no podem rebutjar la hipòtesi nul·la. Així doncs, no podem afirmar que la capacitat pulmonar mitjana dels homes sigui superior a la capacitat pulmonar mitjana de les dones. A la vegada, tenint en compte l'anàlisi visual realitzant anteriorment i els intervals de confiança aconseguits, podem reafirmar les conclusions extretes.


******
# Diferències en la capacitat pulmonar entre Fumadors i No Fumador
******

En aquest apartat realitzarem un contrast d’hipòtesi per tal d’avaluar si la capacitat pulmonar dels no fumadors és superior a la dels fumadors.

## Hipòtesi

Un cop formulada la pregunta que desitgem respondre, cal determinar la hipòtesi nul·la i la hipòtesi alternativa.

$$
H_0: AE_{NoFumadors} = AE_{Fumadors}
$$
$$
H_1:  AE_{NoFumadors} > AE_{Fumadors}
$$


## Contrast

```{r, echo=TRUE}
# Fumadors and noFumadors new data frames
noFumadors.names <- c("NF","FP")
fumadors.names <- c("NI","FL","FM","FI")

df.noFumadors <- filter(df, Tipo %in% noFumadors.names)
df.fumadors <- filter(df, Tipo %in% fumadors.names)

var.test(df.noFumadors$AE, df.fumadors$AE)
```

En primer lloc, creem dos nous data frames amb els valors dels fumadors i no fumadors per separat. A continuació apliquem un _F-test_ sobre les variàncies desconegudes. El resultat del test no mostra diferències significatives entre variàncies. Per tant, aplicarem un test de dues mostres independents sobre la mitjana amb variàncies desconegudes iguals. El test és bilateral.

## Preparació de les dades

El procés de preparació de les dades s'ha realitzat a l'apartat anterior per tal de poder aplicar un test sobre les variàncies desconegudes dels dos conjunts. Tot i això, hem dut a terme uns nous vectors que contenen exclusivament el paràmetre _'AE'_. Aquests són els vectors que utilitzarem per a fer els càlculs.

```{r, echo=TRUE}
#AE data frames
df.noFumadors.AE <- df.noFumadors$AE
df.fumadors.AE <- df.fumadors$AE
```

## Càlculs

Aplicarem la funció _tTest.bilateral_ creada anteriorment i realitzarem una comprovació amb la funció de R _t.test_.

```{r, echo=TRUE}
#tTest compute
ttest.fumadorsNoFumadors.AE.95 <- tTest.bilateral(df.noFumadors.AE, df.fumadors.AE, C=95, var.equal=TRUE); ttest.fumadorsNoFumadors.AE.95

#t.test checking
t.test(df.noFumadors.AE, df.fumadors.AE, alternative="two.sided", conf.level=0.95, var.equal = TRUE)
```

## Interpretació

Els resultats dels testos ens indiquen que el _pvalor_ és inferior al nivell de significació (0.05). A la vegada, el valor crític i el valor observat són (1.969460, 6.329761) respectivament. El valor observat és notablement superior al valor crític, per tant, fora de la zona d'acceptació de la hipòtesi nul·la. Així doncs, podem rebutjar la hipòtesi nul·la en favor de la hipòtesi alternativa i podem afirmar que la capacitat mitjana pulmonar dels no fumadors és superior a la dels fumadors.

```{r, echo=TRUE}

```