---
title: "A1 - Preprocés de dades"
author: "Xavier Maltas Tarridas"
date: "Octubre 2022"
output: 
  html_document:
    highlight: default
    number_sections: yes
    theme: cosmo
    toc: yes
    toc_depth: 2
    includes:
      in_header: RMD-header.html
---

```{r setup, include=FALSE}
knitr::opts_chunk$set(echo = TRUE)
```

```{r load_libraries, include=FALSE}
#Imports
library(knitr)
if (!require('plyr')) install.packages('plyr'); library('plyr')
if (!require('dplyr')) install.packages('dplyr'); library('dplyr')
if (!require('ggplot2')) install.packages('ggplot2'); library('ggplot2')
if (!require('VIM')) install.packages('VIM'); library('VIM')
### https://cran.r-project.org/web/packages/mappings/mappings.pdf
if(!require('mappings'))
  install.packages('remotes')
  library('remotes')
remotes::install_github("benjaminrich/mappings")
library(mappings)
```
******
# Càrrega de l'arxiu
******

En primer lloc, realitzem la càrrega de l'arxiu que conté el conjunt de dades a analitzar. 

```{r, echo=TRUE}
df.raw <- read.csv("gpa_row.csv", sep=",")
```

Un cop disposem del dataset carregat, elaborem un breu estudi de les dades d'entrada obtenint les dimensions del conjunt, l'estructura i contingut.

```{r, echo=TRUE}
print(paste("Dataset contains", nrow(df.raw), "registers"))
```

La primera instrucció ens permet observar que disposem d'un total de 4137 registres. 

```{r, echo=TRUE}
dim(df.raw)
str(df.raw)
head(df.raw)
summary(df.raw)
sapply(df.raw,class)
```

A continuació, veiem que cada un d'aquests registres es compon de 10 atributs. La interpretació del tipus de les dades segons R és errònia, ja que considera que una gran majoria són de tipus _character_. Observant el conjunt de dades, és fàcil concloure que aquestes són principalment de tipus _logical_ i _numeric_. Per altra banda, també disposem d'un petit resum de com es distribueix cada atribut, així com una petita mostra del conjunt de dades entrant.

Finalment, observarem que disponem de registres amb valors indefinits a l'atribut _'colgpa'_. Generem un DataFrame independent que conté tots els registres amb valors indefinits. 

```{r, echo=TRUE}
colSums(is.na(df.raw))
row.has.na <- apply(df.raw, 1, function(x){any(is.na(x))})
df.with.na <- df.raw[row.has.na,]
#df.with.na
```

******
# Normalització de les variables qualitatives
******

Com hem comentat en l'apartat anterior, la interpretació del tipus de les dades segons R és errònia. En aquest apartat, realitzarem la transformació corresponent de les variables qualitatives del nostre conjunt de dades. Aquestes variables són: _athlete_, _female_, _white_ i _black_.

Prèviament, realitzarem una còpia del dataset original, i sobre aquest segon aplicarem totes les transformacions de normalització.

```{r, echo=TRUE}
## Duplicate df to do the cleaning tasks
df.clean <- df.raw
```

## Athlete

El tipus de la variable _athlete_ és _character_. A la vegada, podem veure que els valors únics d'aquest atribut, són més dels esperats. És per aquest motiu, que, en primer lloc, haurem de modificar aquests valors per tal de només tenir _'TRUE'_ i _'FALSE'_, i finalment codificar les variables com a tipus _'factor'_.

```{r, echo=TRUE}
typeof(df.clean$athlete)
unique(df.clean$athlete)
#Revalue to unique 
df.clean$athlete <- revalue (x = df.clean$athlete, c("true"="TRUE", "false"="FALSE"))
unique(df.clean$athlete)
```

Un cop disposem de valors únics, realitzarem la transformació cap a valors de tipus _'logical'_ i per acabar, codificarem la variable categòrica com a tipus _'factor'_ tal com indica l'enunciat. 

```{r, echo=TRUE}
#Cast to Logical data type
castToLogical <- function(data){
  data <- as.logical(data)
}

df.clean$athlete <- castToLogical(df.clean$athlete)
#checking if its logical
typeof(df.clean$athlete)
unique(df.clean$athlete)

#Cast to Factor vectors
factorVectorGeneration <- function(data){
  f <- factor(data)
}
df.clean$athlete <- factorVectorGeneration(df.clean$athlete)

#Checking Factor
typeof(df.clean$athlete)
unique(df.clean$athlete)
levels(df.clean$athlete)
nlevels(df.clean$athlete)
sapply(df.clean,class)
```


## Female

Inicialment fem un anàlisi del tipus de dada i dels valors que ens apareixen en l'artibut _'female'_. Veiem que és de tipus _'logical'_ i que no disposem d'elements repetits que representin el mateix.

```{r, echo=TRUE}
#Type and unique checking
typeof(df.clean$female)
unique(df.clean$female)
```

A continuació relaitzem una transformació dels valors de tipus _'logical'_ a _'factor'_ mitjançant la funció que hem creat anteriorment. Finalment, realitzem una comprovació de que les transformacions s'han realitzat de forma correcta. 

```{r, echo=TRUE}
#Transform to factor
df.clean$female <- factorVectorGeneration(df.clean$female)

#Checking Factor
typeof(df.clean$female)
levels(df.clean$female)
nlevels(df.clean$female)
sapply(df.clean,class)
```


## White

El tipus de la variable _white_ és _character_. També podem observar que hi ha valors que representen el mateix, expressats de diferents formes. Modifiquem els valors per tal d'obtenir valors únics, i finalment codificar les variables com a tipus _'factor'_.

```{r, echo=TRUE}
#Type and unique checking
typeof(df.clean$white)
unique(df.clean$white)

#Revalue to unique 
df.clean$white <- revalue (x = df.clean$white, c("true"="TRUE","TRUE   "="TRUE", "  TRUE"="TRUE" ,"false"="FALSE"))
unique(df.clean$white)

#Cast to Logical
df.clean$white <- castToLogical(df.clean$white)
typeof(df.clean$white)
unique(df.clean$white)

#Transform to factor
df.clean$white <- factorVectorGeneration(df.clean$white)

#Checking Factor
typeof(df.clean$white)
levels(df.clean$white)
nlevels(df.clean$white)
sapply(df.clean,class)
```


## Black

El tipus de la variable _black_ és _character_. Trobem que hi ha valors que representen el mateix, expressats de diferents formes. Modifiquem els valors per tal d'obtenir valors únics, i finalment codificar les variables com a tipus _'factor'_.

```{r, echo=TRUE}
#Type and unique checking
typeof(df.clean$black)
unique(df.clean$black)
#Revalue to unique 
df.clean$black <- revalue (x = df.clean$black, c( "TRUE   "="TRUE", "false"="FALSE", "  FALSE"="FALSE", "FALSE   "="FALSE"))
unique(df.clean$black)
#Cast to Logical
df.clean$black <- castToLogical(df.clean$black)
typeof(df.clean$black)
unique(df.clean$black)
#Transform to factor
df.clean$black <- factorVectorGeneration(df.clean$black)
#Checking Factor
typeof(df.clean$black)
levels(df.clean$black)
nlevels(df.clean$black)
sapply(df.clean,class)
```

******
# Normalització de les variables quantitatives
******
En aquest apartat inspeccionarem i realitzarem la normalització de les dades de tipus quantitatiu, és a dir, de les variables: _'sat'_, _'tothrs'_, _'hsize'_, _'hsrank'_, _'hsperc'_ i _'colgpa'_.

## Nota d'accés

Analitzant la variable _'sat'_ podem veure que és de tipus _'integer'_ i que tots els registres tenen valors i es troben entre el range de 400 i 1600 punts. Finalment, apliquem una funció per tal de fer la transformació a tipus de dades _'numeric'_.

```{r, echo=TRUE}
#Type checking
sapply(df.clean,class)
#Range values
summary(df.clean$sat)
#There is no NA value
any(is.na(df.clean$sat))
#Cast to numeric
castToNumeric <- function(data){
  num <- as.numeric(data)
}
#Checking type
sapply(df.clean,class)
head(df.clean)
```

## Hores totals cursades al semestre

El tipus retornat de la variable _'tothrs'_ és _'character'_. Observant que es tracta d'una variable quantitativa, hem de realitzar una conversió a tipus _'numeric'_. Per dur a terme aquesta transformació creem una funció que elimini la unitat de la variable, converteixi les comes en punts i faci un cast a tipus _'numeric'_.

```{r, echo=TRUE}
#Type checking
sapply(df.clean,class)
#There is no NA value
any(is.na(df.clean$sat))

#Transform without units, comma -> dot and numeric datatype
cleanAndExtractNum <- function(row){
  num <- gsub("[a-zA-Z ]", "", row) #Elimiem caracters
  num <- as.numeric(gsub(",", ".",num)) #Comma to dot, to numeric
}
df.clean$tothrs <- cleanAndExtractNum(df.clean$tothrs)

#Checking type
sapply(df.clean,class)
head(df.clean)
```

## Nota mitjana de l’estudiant al final del primer semestre

Realitzant un breu anàlisi de la variable _'colgpa'_ podem veure que el tipus de dada és _'numeric'_. Els registres que tenen valors es troben entre el rang especificat de 0 a 4, tot i que també podem observar que hi ha valors indefinits. 


```{r, echo=TRUE}
#Type checking
sapply(df.clean,class)
#There is NA value
any(is.na(df.clean$colgpa))
#Na values df
row.has.na <- apply(df.raw, 1, function(x){any(is.na(x))})
df.with.na <- df.raw[row.has.na,]

#Range values
summary(df.clean$colgpa)
#Checking type
sapply(df.clean,class)
head(df.clean)
```


## Nombre total d’estudiants a la cohort de graduats del batxillerat

Observem que la variable _'hsize'_ és de tipus _'character'_. És per aquest motiu que apliquem una funció que ens permeti convertir les comes en punts i faci un cast a tipus _'numeric'_.

```{r, echo=TRUE}
#Type checking
sapply(df.clean,class)

#Cast to numeric
df.clean$hsize <- cleanAndExtractNum(df.clean$hsize)

#Checking type
sapply(df.clean,class)
head(df.clean)
```


## Rànquing relatiu de l’estudiant

La variable _'hsperc'_ és de tipus _'numeric'_, és a dir, que es troba en datatype correcte. Tot i això, realitzarem una transformació per tal de quedar-nos amb només 3 xifres significatives dels decimals.
 
```{r, echo=TRUE}
#Type checking
sapply(df.clean,class)

#Round 3 digits
df.clean$hsperc <- round(df.clean$hsperc, digits=3)

#Checking type
sapply(df.clean,class)
head(df.clean)
```


******
# Valors atípics
******

En aquest apartat revisarem si hi ha valors atípics a les variables _'sat'_ i _'hsize'_. En primer lloc observarem si hi ha valors nulls. A continuació, comprovarem si hi ha valors anormalment fora dels rangs, i en cas de ser així, substituirem el seu valor per NA.

## sat

En primer lloc realitzem un anàlisi de la distribució de les dades. 

```{r, echo=TRUE}
#Range values
summary(df.clean$sat)
#Box plot
boxplot(df.clean$sat)
#Density distribution
ggplot(df.clean, aes(x = sat)) +
  geom_density(fill = "indianred3") + 
  labs(title = "sat Distribution")

# #Set NA out of range
df.clean$sat[ 0 > df.clean$sat || df.clean$sat > 1600 ] <- NA
#Check if exist new NAs
sum(is.na(df.clean$sat))
```

Un cop observada la distribució de les dades i aplicar un filtre amb els rangs establerts, podem veure que no hi havia cap valor fora d'aquestes, ja no hi ha cap valor NA. 

## hsize

Elaborem una anàlisi de la distribució de les dades. Observem que hi ha molts valors atípics (169), tot i això, no es canvien, ja que no es consideren valors anòmals.

```{r, echo=TRUE}
#Range values
summary(df.clean$hsize)
#Box plot
boxplot(df.clean$hsize)
hsize.out<-boxplot.stats(df.clean$hsize)$out
length(hsize.out)
sort(hsize.out)[1:169]
sum(df.clean$hsize>7)
#Density distribution
ggplot(df.clean, aes(x = hsize)) +
  geom_density(fill = "indianred3") + 
  labs(title = "hsize Distribution")
```

******
#  Imputació de valors
******

El primer pas a realitzar, és saber quines variables tenen valors perduts per tal de realitzar una imputació posterior mitjançant el còmput dels veïns aplicant la distància de Gower.

```{r, echo=TRUE}
#Get num of NA values per each column
colSums(is.na(df.clean))
```

Observem que només hi ha valors perduts a la variable _'colgpa'_. És per això que a continuació aplicarem la funció _'kNN'_ utilitzant les variables quantitatives del mateix gènere. 

```{r, echo=TRUE}
#Obtenim les variables quantitatives
quant.variables <- which( colnames(df.clean) %in% c("sat","tothrs","hsize","hsrank","hsperc","colgpa"))
#Obtenim els indexs dels valors NA 
idx <- which( is.na(df.clean$colgpa))

##fem idx
fem.idx <- which(is.na(df.clean$colgpa) & df.clean$female==TRUE); fem.idx
##men idx 
mas.idx <- which(is.na(df.clean$colgpa) & df.clean$female==FALSE); mas.idx

##compute fem new registers
new.fem<- kNN( df.clean[ df.clean$female==TRUE, quant.variables], variable="colgpa", k=11)
df.clean[fem.idx, quant.variables]
new.fem[new.fem$colgpa_imp==TRUE,]
#set new values to df
df.clean[fem.idx,]$colgpa <- new.fem[new.fem$colgpa_imp==TRUE,]$colgpa

##compute men new registers
new.mas<- kNN( df.clean[ df.clean$female==FALSE, quant.variables], variable="colgpa", k=11)
df.clean[mas.idx, quant.variables]
new.mas[new.mas$colgpa_imp==TRUE,]
#set new values to df
df.clean[mas.idx,]$colgpa <- new.mas[new.mas$colgpa_imp==TRUE,]$colgpa

#Check that there is no NA values
colSums(is.na(df.clean))
```

Un cop executat l'algorisme tenint en compte les variables qualitatives del mateix gènere, podem obsercar que no tenim més valors perduts.

******
# Creació d'una nova variable
******

Hem de crear una nova variable anomenada _'gpaletter'_. Per obtenir aquest valor hem de realitzar un mapping per intervals de la variable _'colgpa'_.

```{r, echo=TRUE}
#Import library
library('mappings')
#Setting intervals
gpaletter_intervals <- c(0,1.50, 2.50, 3.50, 4.01)
#Creating mapping function
m <- cut_mapping(gpaletter_intervals, right=FALSE, to=c("D", "C", "B", "A"))
#print function
print(m)
#Applying function to generate new param
df.clean$gpaletter<- m(df.clean$colgpa)
#Checking new var
head(df.clean)
```

******
# Estudi descriptiu
******

## Estudi descriptiu de les variables qualitatives

En primer lloc es demanar representar de forma gràfica el percentatge d'atletes. En aquest observem que la gran majoria de la mostra no ho són.

```{r, echo=TRUE}
athlete_table <- table(df.clean$athlete)
rownames(athlete_table) = c("No athlete", "Athlete")
barplot(athlete_table, main="Athlete - No Athlete Distribution")
```

A continuació, se'ns demana representar quin és el percentatge atletes tenint en compte el gènere de les persones. Observem que el percentatge d'atletes és major en els homes que en les dones. 
```{r, echo=TRUE}
library('plyr')
library('dplyr')
#DF creation
df.femaleAthlete <- df.clean %>% 
  group_by( female , athlete) %>% 
  dplyr::summarise(counts = n())

df.femaleAthlete

#Plot
ggplot(df.femaleAthlete, aes(y = female, x = counts)) +
  geom_bar(
    aes(fill = athlete),
    stat = "identity", position = position_stack()
  ) + geom_text(aes(label=counts))
```

## Estudi descriptiu de les variables quantitatives

Per a realitzar l'estudi descriptiu de les variables quantitatives realitzarem una taula amb diverses mesures.

```{r, echo=TRUE}
#index quantitative var
idx.quant <- c("sat","tothrs","hsize","hsrank","hsperc","colgpa")
#measures
mean <- as.vector(sapply(df.clean[,idx.quant], mean, na.rm=TRUE))
sd <- as.vector(sapply(df.clean[,idx.quant], sd, na.rm=TRUE))
median <- as.vector(sapply(df.clean[,idx.quant], median, na.rm=TRUE))
IQR <- as.vector(sapply(df.clean[,idx.quant],IQR, na.rm=TRUE))

#table creation
table.quant <- kable(data.frame(Variables=names(df.clean[idx.quant]),
                      Mean = mean,
                      StandardDeviation = sd,
                      Median = median,
                      IQR = IQR
                      ),
                digits=2, caption="Table")
table.quant
```

A continuació, presentarem gràfics per visualitzar la distribució de la variable _'sat'_ i _'sat'_ en funció del sexe. 

```{r, echo=TRUE}
#sat Box plot
boxplot(df.clean$sat, main="Sat Distribution")

#sat Box plot by gender 
boxplot(data = df.clean, sat~female, main="Sat Distribution by Gender", names=c("men","female"))
```


******
# Arxiu final
******

Un cop realitzat el processament sobre l'arxiu, guardarem les dades dins d'un fitxer anomenant _'gpa_clean.csv'_.

```{r, echo=TRUE}
write.csv(df,"gpa_clean.csv", row.names = TRUE)
```


******
# Informe executiu
******

```{r, echo=TRUE}
#idx var
idx.var <- c("sat","tothrs","colgpa","hsize","hsrank","hsperc", "athlete", "female", "white", "black", "gpaletter")
#modificacio per each var
mod.var <- c( "Validació dins del rang establert. Transformació a tipus 'numeric'.",
              "Variable inicialment de tipus 'character'. Extracció de les unitats, reemplaç de la coma pel punt decimal, transformació a tipus 'numeric' i arrodoniment de decimals.",
              "Variable inicialment amb valor perduts. Cerca a través de l'algorisme _'kNN'_ aplicant la distància de Gower.",
              "Variable inicialment de tipus 'character'. Reemplaç de la coma pel punt decimal, transformació a tipus 'numeric' i arrodoniment de decimals.",
              "-",
              "Arrodoniment de decimals",
              "Variable inicialment de tipus 'character'. Estandarització dels valors únics i transformació a tipus 'factor'.",
              "Variable inicialment de tipus 'logical'. Transformació a tipus 'factor'.",
              "Variable inicialment de tipus 'character'. Estandarització dels valors únics i transformació a tipus 'factor'.",
              "Variable inicialment de tipus 'character'. Estandarització dels valors únics i transformació a tipus 'factor'.",
              "Creació de la variable mitjançant la variable _'colgpa'_ i uns intervals de valoració."
              )


#table creation
table.preproc <- kable(data.frame(Variables=names(df.clean[idx.var]),
                                  Modificació = mod.var
),
digits=2, caption="Table")
table.preproc
```