---
title: "A1 - Preprocés de dades"
author: "Xavier Maltas"
date: "Març 2022"
output: 
  html_document:
    highlight: default
    number_sections: yes
    theme: cosmo
    toc: yes
    toc_depth: 2
    includes:
      in_header: RMD-header.html
    
---

```{r setup, include=FALSE}
knitr::opts_chunk$set(echo = TRUE)
```

```{r load_libraries, include=FALSE}
library(knitr)
```

******
# Càrrega de l'arxiu

En primer lloc, realitzarem la càrrega de l'arxiu que conté el Dataset a analitzar. 
******
```{r, echo=TRUE}
df.full <- read.csv("CensusIncomedataset.csv", sep=";")
```

Un cop disposem del Dataset complet carregat, realitzarem un breu estudi de les dades d'entrada a través de les següent instruccions.

```{r, echo=TRUE}
print(paste("Dataset contains", nrow(df.full), "registers"))
```
La primera instrucció ens permet observar que disposem d'un total de 32560 registres. 

```{r, echo=TRUE}
str(df.full)
summary(df.full)
head(df.full)
```
A continuació, veiem que cada un d'aquests registres es compon de 12 atributs. Majoritàriament, són de tipus _character_, mentre que els elements restants són de tipus _integer_. A la vegada, també disposem d'un petit resum de com es distribueix cada atribut, així com una petita mostra del conjunt de dades entrant.

# Obtenció del dataset per fer l'estudi

Dels 12 atributs que disposa cada registre, s'ha decidit que tres d'ells _(fnlwgt, capital_gain, capital_loss)_ no són necessaris. A la vegada, tots aquells registres que tinguin més de 5 valors no definits, seran eliminats de la mostra.

```{r, echo=TRUE}
df <- df.full[!(names(df.full) %in% c("fnlwgt", "capital_gain", "capital_loss"))]
```

Un cop ja hem retirat els atributs innecessaris per l'anàlisi, a continuació extraurem aquells registres amb una alta quantitat de valors indefinits.
```{r, echo=TRUE}
colSums(is.na(df))
row.has.na <- apply(df, 1, function(x){any(is.na(x))})
df.with.na <- df[row.has.na,]
df.with.na
```

Observem que són 7 el nombre de registres que contenen valors indefinits. A la vegada, tots ells es concentren als mateixos atributs. Així doncs, aquests hauran de ser extrets de la mostra tal com indiquen els paràmetres.

```{r, echo=TRUE}
#Generem una funció per comptabilitzar la quantitat de nuls de cada registre. Si és major de 5, l'eliminem
library('dplyr')
df$naCount <- apply(df, 1, function(x){sum(is.na(x))})
df <- df %>% filter(naCount < 5)
#Eliminem l'atribut creat per realitzar el cribratge
df <- df[!names(df) %in% c("naCount")]
```

Després d'eliminar els registres que contenen una gran quantitat de valors nuls, ens disposem a realitzar un _mapping_ per intervals dels anys d'educació de cada persona.

```{r, echo=TRUE}
#Instal·lem la següent llibreria en cada de no disposar d'ella
### https://cran.r-project.org/web/packages/mappings/mappings.pdf
if(!require('mappings'))
  install.packages('remotes')
  library('remotes')
remotes::install_github("benjaminrich/mappings")
library(mappings)

#Creem els intervals i la funció de mappeig
education_cat_intervals <- c(0, 7, 10, 14, Inf)
m <- cut_mapping(education_cat_intervals, right=FALSE,
                 to=c("primaria", "secundaria", "universitaria", "postuniversitaria"))
print(m)

#Generem un nou atribut aplicant el mapping
df$education_cat<- m(df$education_num)
```

Finalment, realitzarem un canvi de nom de la variable _sex_ per _gender_.

```{r, echo=TRUE}
df$gender <- df$sex
df <- df[!names(df) %in% c("sex")]
```

# Duplicació de codis

En aquest tercer apartar, realitzarem la verificació i la modificació dels codis _CS_ID_ en cas de que aquest es trobin duplicats.

```{r, echo=TRUE}
#Obtenim els registres que disposen d'un codi CS_ID duplicat
duplicates <- df[duplicated(df$CS_ID),]
duplicates

#Ens quedem per separat amb els registres que no contenen codis CS_ID duplicats
without.duplicated.cs <- df %>% distinct(CS_ID, .keep_all = TRUE)

#Respecte a els registres amb codis duplicats, realitzem una modificació d'aquest 
# a través d'afegir un zero entre els caràcters CS i el valor numèric, generant
# un nou codi únic
library(stringr)
addZeroCSID <- function(row){
  print(row)
  num <- as.numeric(str_extract(row, "[0-9]+"))
  paste("CS0",num, sep="")
}
duplicates$CS_ID <- addZeroCSID(duplicates$CS_ID)

#Afegim de nou els registres, ara amb un nou codi CS_ID
#Unim el DataFrame sense duplicats amb el dels duplicats modificats
df <- rbind(without.duplicated.cs, duplicates)
```

# Normalització de les dades qualitatives

## Eliminació d'espais en blanc

```{r, echo=TRUE}
str(df)
```

Mitjançant l'anterior comanda, podem observar que existeixen espais en blanc davant de múltiples atributs de tipus _character_. A continuació, eliminarem aquests espais en blanc.

```{r, echo=TRUE}
#Eliminació d'espais en blanc als dos costats de l'atribut
df$workclass <- trimws(df$workclass, which = c("both"))
df$marital_status <- trimws(df$marital_status, which = c("both"))
df$relationship <- trimws(df$relationship, which = c("both"))
df$occupation <- trimws(df$occupation, which = c("both"))
df$race <- trimws(df$race, which = c("both"))
df$gender <- trimws(df$gender, which = c("both"))
str(df)
```

Ara ja podem observar que els espais en blanc que anteriorment podíem veure, ja no hi són.

## Marital-Status

L'atribut _marital_status_, ens indica l'estat civil de l'individu. Per reduir l'espai d'aquesta variable, realitzarem un _mapping_ canviant els diferents valors a un únic caràcter representatiu de cada estat.

```{r, echo=TRUE}
#En primer lloc, comprovem que només disposem de valors correctes
unique(df[c("marital_status")])

#Seguidament, realitzem una revalorització d'aquest atribut tal com ens indica l'enunciat
library('plyr')
df$marital_status <- revalue (x = df$marital_status, c("Married" = "M", "Single" = "S", "Separated" = "X", "Divorced" = "D", "Widowed" = "W"))
unique(df[c("marital_status")])
```

Finalment, un cop comprovat que la revalorització s'ha realitzat correctament, representem gràficament la distribució dels valors d'aquesta variable. Els estats civils majoritaris són _Married_ i _Single_.


```{r, echo=TRUE}
if (!require('ggplot2')) install.packages('ggplot2'); library('ggplot2')
martial_status_table <- table(df$marital_status)
barplot(martial_status_table, main="Martial Status Distribution", xlab = "Status")
```

## Gènere

En aquest apartat realitzarem una normalització de l'atribut _gender_. Observem al conjunt de dades, que hi ha múltiples formes d'expressar el mateix. És per aquest motiu, que duem a terme aquest procés d'estandardització.

```{r, echo=TRUE}
unique(df[c("gender")])
df$gender <- revalue (x = df$gender, c("M" = "m", "Fem" = "f", "F" = "f", "male" = "m", "female" = "f", "Male" = "m", "Female" = "f"))
```

Finalment, un cop disposem de les dades estandarditzades, representem gràficament la distribució del paràmetre _gender_, on veiem que la mostra es compon per molts més homes que dones.

```{r, echo=TRUE}
gender_table <- table(df$gender)
barplot(gender_table, main="Gender Distribution", xlab = "Gender")
```

# Normalització de les dades quantitatives

## Edat

Analitzant els valors únics que pren el paràmetre _age_ observem que hi ha dos registres que tenen un valor incoherent. És per aquest motiu, que deixarem aquests atributs com a valors nuls.

```{r, echo=TRUE}
#unique(df[c("age")]) #uncomment to see all values

#Replace a valors NA
if (!require('naniar')) install.packages('naniar'); library('naniar')
df <- df%>% replace_with_na(replace = list(age = c(650,560)))
#Visualitzem que ara si que tenim valors NA al camp 'age'
colSums(is.na(df))

#Comprovem els dos registres
filter(df, CS_ID == 'CS430')
filter(df, CS_ID == 'CS2754')
```

A continuació, mostrem com es distribueixen els valors de la variable _age_.
```{r, echo=TRUE}
ggplot(df, aes(x = age)) +
  geom_density(fill = "indianred3") + 
  labs(title = "Age Distribution")
```

## Educació

```{r, echo=TRUE}
#unique(df[c("education_num")]) #uncomment to see all values
```

Un cop analitzat els valors que pot tenir l'atribut _education_num_, podem determinar que no hi ha cap comportament incoherent. A continuació, mostrarem la distribució d'aquests valors, on podem veure que els registres es concentren entre els 9 i 13 anys.

```{r, echo=TRUE}
ggplot(df, aes(x = education_num)) +
  geom_density(fill = "indianred3") + 
  labs(title = "Years of education Distribution")
```


## Hores per setmana

```{r, echo=TRUE}
#Obtenim la class de la variable _hours_per_week -> character
sapply(df,class) 
# unique(df[c("hours_per_week")]) #uncomment to see all values
```
El paràmetre _hours_per_week_ és de tipus _character_, tot i que realment ens interessa que sigui de tipus _numeric_. En primer lloc, hem d'eliminar les unitats i seguidament transformar aquest valor a tipus _numeric_.

```{r, echo=TRUE}
#Realitzem una funció que extreu el valor i fa el casting a tipus numeric
extractNum <- function(row){
  num <- gsub("[a-zA-Z ]", "", row) #Elimiem caracters
  num <- as.numeric(gsub(",", ".",num)) #Comma to dot, to numeric
}
df$hours_per_week <- extractNum(df$hours_per_week)
#Comprovació del canvi de tipus i eliminació de les unitats
sapply(df,class)
```

## Income

La variable _income_ ha d'estar expressada en milers d'euros. Dins el nostre conjunt de dades, observem que hi ha dues maneres de representar-la. És per aquest motiu que hem de realitzar una primera estandardització d'unitats i seguidament en tipus de variable, ja que inicialment és de tipus _character_.

```{r, echo=TRUE}
#Funció per extreure el tipus d'unitat (euros, milers d'euros)
extractMoneyUnit <- function(row){
  unit <- gsub('[0-9]+', '', row)
  unit <- gsub(",", "", unit)
  unit <- trimws(unit, which = c("both"))
}

#Funció per extreure la quantitat a tipus numeric
extractMoneyAmount <- function(row){
  num <- gsub("[a-zA-Z ]", "", row)
  num <- gsub("'", "", num)
  num <- as.numeric(gsub(",", ".",num))
  
}

#Afegir dos parametres nous que ens seriviran per realitzar l'estandariatzació final
df$moneyUnit <- extractMoneyUnit(df$income)
df$amountIncome <- extractMoneyAmount(df$income)

#Funció per normalitzar tots els valors a milers d'euros tipus numèric
normalizeAmount <- function(unit, amount){
  num <- ifelse(unit == "euros", amount/1000, amount)
}

df$income <- normalizeAmount(df$moneyUnit, df$amountIncome)
#Eliminem les dues variables auxiliars
df <- df[!names(df) %in% c("moneyUnit", "amountIncome")]
```

# Valors atípics

En aquest apartat ens dedicarem a analitzar les variables _age_, _education_num_, _hours_per_week_ i _income_, per tal d'intentar observar si hi ha i quins són els valors atípics o outliers.

## Age

Per començar observem diferents estadistiques corresponents a la distribució de la variable i grafiant el boxplot.

```{r, echo=TRUE}
#Estadistiques
summary(df$age)

#BoxPlot
age.bp <- boxplot(df$age, xlab = "Age", horizontal=TRUE)
```

A través de les estadístiques anteriors i el _BoxPlot_ podem veure que les dades es concentren entre el rang dels 25-50 anys. Els valors superiors al 77 anys aproximadament són considerats outliers segons el gràfic BoxPlot.

```{r, echo=TRUE}
#Obtenir els considerats outliers
ageOutliersAge <- age.bp$out
#ageOutliersAge #uncomment to see all values
```

Nosaltres, per a calcular els intervals, farem servir el criteri +/-2SD, que ens permetrà establir els rangs sobre els quals treballar.

```{r, echo=TRUE}
###Criteri +/-2SD  
age.mean<-mean(df$age, na.rm=TRUE) #Calcul Mean
age.sd<-sd(df$age, na.rm=TRUE) #Calcul Standard Deviation
age.cutoff<- age.sd*2
print(paste("Cutoff: ",age.cutoff))
age.upperBoundary <- age.mean+age.cutoff #upper boundary
age.lowerBoundary <- age.mean-age.cutoff #Lower boundary
print(paste("Range: [", age.lowerBoundary, ",",age.upperBoundary, "]"))

#Funció per posar els valors fora del rang com a NA
NAAge <- function(lower, upper, age){
  num <- ifelse ( (lower < age ) & ( age < upper ), age, NA)  
}
df$age <- NAAge(age.lowerBoundary,age.upperBoundary,df$age)
```

## Education_num

Per analitzar aquest paràmetre seguirem el mateix procediment que en l'anterior.

```{r, echo=TRUE}
#Estadistiques
summary(df$education_num)

#BoxPlot
education_num.bp <- boxplot(df$education_num, xlab = "Years", horizontal=TRUE)
```

Tal com hem esmentat anteriorment a l'apartat 5.2, els valors majoritaris corresponents a la quantitat d'anys estudiats dins la mostra es concentra entre 9 i 12. Per altra banda, observem un seguit de registres que es troben bastant fora de la majoria a la zona baixa del BoxPlot. Aquests rangs corresponen a 1-5 anys. Tot i que són valors summament estranys, considerem que no han de ser eliminats, ja que desconeixem els orígens socioeconòmics de l'individu, així com el país d'origen i la situació que hi havia durant la seva etapa infantil, que és la que majoritàriament es dedica a la formació.

```{r, echo=TRUE}
#Obtenir els considerats outliers
educationNumOutliersAge <- education_num.bp$out
#educationNumOutliersAge #uncomment to see all values
```

## Hours per week

Mitjançant les estadistiques podem observar que les hores per setmana realitzades per a  cada individu es trobem majoritariament concentrades entre 40 i 45 hores. A la vegada, a través del BoxPlot podem observar que hi ha molts registres que es troben per sota d'aquest rang, pero encara més que es troben per sobre.

```{r, echo=TRUE}
#Estadistiques
summary(df$hours_per_week)

#BoxPlot
hours_per_week.bp <- boxplot(df$hours_per_week, xlab = "Hours", horizontal=TRUE)
```

Seguint els valors establerts de l'enunciat, es consideraran outliers aquells valors que siguin superiors a 80 hores setmanals. Així que a continuació, deixarem com a NA els valors que superen aquesta xifra.

```{r, echo=TRUE}
#Funció per posar els valors superiors a 80 com a NA
NAhoursAbove80 <- function(hours){
  num <- ifelse(hours > 80, NA, hours)
}

df$hours_per_week <- NAhoursAbove80(df$hours_per_week)
```

## Income

```{r, echo=TRUE}
#Estadistiques
summary(df$income)
#BoxPlot
income.bp <- boxplot(df$income, xlab = "k€", horizontal=TRUE)
```

A través dels paràmetres estadístics, podem observar que els valors dels salaris, es troben majoritàriament compresos entre el rang dels 40.000 - 50.000€. A la vegada, si visualitzem el gràfic BoxPlot, podem veure que descobrim alguns outliers que són summament significatius, ja que fan que les caixes dels quartils pràcticament desapareguin.

Els outliers corresponen al següents valors:

```{r, echo=TRUE}
incomeOutliersAge <- income.bp$out
incomeOutliersAge
```

Els valors que tenen una tendència més a la baixa, poden tenir algun tipus de relació, a persones que fan menys hores (estudiar i treballar). Mentre que els valors corresponents a xifres desorbitades, podríem estar parlant de persones que són multimilionàries. Com a tal, tot i ser valors molt llunyans als estàndard vistos, no poden ser tractats com a outliers, ja que descriuen situacions que són plausibles.

# Imputació de valors

En aquest apartat ens dedicarem a atribut valor a les variables quantitaties que hem deixat com a valors NA.

## Age

La variable _age_ és una de les que anteriorment hem atribuit valors NA als outliers. Per tal de realitzar la imputació d'aquests valors, aplicarem la mitjana aritmètica.

```{r, echo=TRUE}
#Funció per aplicar la mitjana aritmètica als valors NA
NAtoMeanAge <- function(age, mean){
  num <- ifelse(is.na(age), mean, age)
}
age.mean<-mean(df$age, na.rm=TRUE) #Mean computation
df$age <- NAtoMeanAge(df$age, age.mean)
```

## Income

A la variable _income_ no s'ha modificat cap registre, ja que tal com hem explicat anteriorment, hem determinat que tot i haver valors molt allunyats dels estàndards, aquests poden descriure una situació real. Així doncs, en aquest apartat no s'ha de realitzar cap imputació.

## Education_num

L'atribut _education_num_, al igual que la variable _income_ no ha estat modificada a l'apartat anterior pel motius esmentat. Així doncs, en aquest apartat no s'ha de realitzar cap imputació.

## Hours per week

Per tal de realitzar la imputació dels valors NA corresponents a la variable _hours_per_week_ utilitzarem la funció _'kNN'_ de la llibreria VIM amb una nombre de veïns igual a 11.

```{r, echo=TRUE}
if(!require('VIM'))
  install.packages('VIM')
library('VIM')

#Funció per posar NA com mitjançant la funció kNN - Not working
NAToKNN <- function(hours){
  #knnimp <- kNN(hours, k = 11)
  #num <- ifelse(is.na(hours), knnimp, hours)
}

#df$hours_per_week <- NAToKNN(df$hours_per_week)
```


# Estudi descriptiu

## Funcions de mitjana robustes

### Mitjana retallada

```{r, echo=TRUE}
#Definició de la funció
mitjana.retallada <- function(x, perc=0.05){
  v <- mean(x,trim=perc)
}

#Set 
x=c(800,6,4,5,5,5,5,6,4,2)

#Execució
a <- mitjana.retallada(x)
```

### Mitjana Winsor

```{r, echo=TRUE}
if(!require('psych'))
  install.packages('psych')
library('psych')

#Definició de la funció
mitjana.winsor <- function(x, perc=0.05){
  v <- winsor.mean(x, trim=perc)
}

#Set 
x=c(800,6,4,5,5,5,5,6,4,2)

#Execució
b <- mitjana.winsor(x)
```


# Arxiu final

Un cop realitzat el processament sobre l'arxiu, guardarem les dades dins d'un fitxer anomenant _'CensusIncome_clean.csv'_.

```{r, echo=TRUE}
write.csv(df,"CensusIncome_clean.csv", row.names = TRUE)
```

