---
title: "A2 - Anàlisi estadística I"
author: "Xavier Maltas"
date: "Abril 2022"
output: 
  html_document:
    highlight: default
    number_sections: yes
    theme: cosmo
    toc: yes
    toc_depth: 2
    includes:
      in_header: RMD-header.html
---

```{r setup, include=FALSE}
knitr::opts_chunk$set(echo = TRUE)
```

```{r load_libraries, include=FALSE}
#Imports
library(knitr)
if (!require('dplyr')) install.packages('dplyr'); library('dplyr')
if (!require('plyr')) install.packages('plyr'); library('plyr')
if (!require('ggplot2')) install.packages('ggplot2'); library('ggplot2')
if (!requireNamespace("remotes", quietly = TRUE))
  install.packages("remotes")
remotes::install_github("aursiber/fitdistrplus")
library(fitdistrplus)
if (!require('logspline')) install.packages('logspline'); library('logspline')
```

******
# Lectura del fitxer i preparació de les dades
******

Realitzarem la càrrega de l'arxiu que conté el conjunt de dades. 

```{r, echo=TRUE}
cens <- read.csv("CensusIncome_clean.csv", sep=",")
head(cens)
```

*****
# Edat
*****

## Distribució d'edats

Visualitzem gràficament els valors corresponents al paràmetre edat per poder determinar quin tipus de distribució segueix.

```{r, echo=TRUE}
#Density plot
ggplot(cens, aes(x = age)) +
  geom_density(fill = "indianred3") + 
  labs(title = "Age Distribution")
```

Observant el primer gràfic podem afirmar que el paràmetre 'Age' segueix una distribució de tipus Normal. Tot i això, realitzarem una segona gràfica comparativa entre els valors de la mostra respecte a la densitat teòrica de la distribució Normal. Aquesta segona representació ens permet confirmar que sí que se segueix aquest tipus de distribució centrada al valor 38.5 i una desviació estàndard de 13.5.

```{r, echo=TRUE}
fitdistr(cens$age, "normal")
discrete.age <- cens$age
#descdist(discrete.age, discrete = FALSE)
fit.norm <- fitdist(discrete.age, "norm")
denscomp(fit.norm)
```

## Normalitat

Els intervals de confiança és una tècnica d'estimació que ens permeten acotar entre dos valors on es trobarà la mitjana poblacional fent ús de la mitjana mostral. És a dir, realitzem l'estimació del valor de tota la població, mitjançant l'ús d'una mostra significativa de valors de la població.
En el nostre cas, podem assumir normalitat després d'observar la distribució del paràmetre 'Age', i com a tal calcular l'interval de confiança de la mitjana d'edat.

## Interval de confiança

A continuació realitzem una funció anomenada IC que donat un vector de dades (x) i un nivell de confiança (NF), retorni els intervals de confiança de la mostra. 

```{r, echo=TRUE}
IC <- function(x, NC) {
  n <- length(x)
  mean <- mean(x)
  sd <- sd(x)
  z <- abs(qnorm(((1-NC)/2)))
  errorst <- sd/sqrt(n)
  lim_inf <- mean - (z*errorst)
  lim_sup <- mean + (z*errorst)
  output <- data.frame(NC, n, mean, sd, z, errorst, lim_inf, lim_sup)
  return(output)
}
```

## Càlculs

Calculem els intervals de confiança de la variable 'Age' mitjançant la funció creada a l'apartat anterior. A la vegada, realitzem la comprovació del correcte funcionament de la nostra funció mitjançant la qual disposa R anomenada t.test.

```{r, echo=TRUE}
IC(cens$age, 0.95)
IC(cens$age, 0.90)

t.test(cens$age, conf.level = 0.95)
t.test(cens$age, conf.level = 0.90)
```
Podem observar que els resultats obtinguts d'ambdues funcions és el mateix utilitzant dos nivells de confiança diferents.

## Interpretació

Els intervals de confiança ens permeten establir entre quins valors es trobarà la mitjana d'edat amb un percentatge concret de confiança. Així doncs, utilitzant el nivell de confiança del 95%, podem determinar que la mitjana d'edat es trobarà entre 38.4 i 38.7 anys, és a dir, en 38 anys.

******
# Salari
******

En aquest apartat realitzarem un estudi de la variable 'income', que recordem es troba en milers d'euros (k€) com a unitat.

## Pregunta de recerca

La pregunta formulada és que si el salari promig de les persones Self-Employed és inferior al salari promig al de la resta de modalitats. 

## Hipòtesi

Un cop formulada la pregunta que desitgem respondre, cal determinar la hipòtesi nul·la i la hipòtesi alternativa.

$$
H_0: \mu _S <\mu_O
$$

$$
H_1: \mu _S \geq \mu_O
$$

La primera de les dues, la hipòtesi nul·la, representa allò que desitgem provar. En aquest cas, el que volem provar és que el salari de la gent Self-Employed, representat mitjançant $$\mu _S$$, de forma mitjana, és inferior al salari de les altres modalitats. Representat mitjançant: $$\mu _0$$

Mentre que la segona, la hipòtesi alternativa, és aquella que oferim com a alternativa a la nul·la. En aquest cas, la hipòtesi alternativa indica que el salari de la gent Self-Employed en promig, és igual o major que el de la gent d'altres modalitats.

## Test a aplicar

Per saber quin tipus de test podem aplicar per resoldre la pregunta plantejada i les caracteristiques de la mostra, realitzarem un petit estudi sobre el conjunt de dades.

```{r, echo=TRUE}
#Grafic
pie(table(cens$workclass), main="Workclass")

#SelfEmployed DF and nrows
selfemployed <- cens %>% filter(workclass == "Self-Employed")
selfemployed.nrow <- nrow(selfemployed)
print(paste("Self-Employed is a ", (selfemployed.nrow/(nrow(cens))) *100, "% of the set"))
```

En primer lloc, observem quina és la proporció de la mostra que correspon a la gent de tipus Self-Employed. Aquestes corresponen un total de 3657 de registres, que suposen un 11.23 % de la mostra. A continuació visualitzarem la distribució dels salaris, el grup que són Self-Employed i el de les altres modalitats.   

```{r, echo=TRUE}
#Self-Employed
##Grafic
ggplot(selfemployed, aes(x = income)) +
  geom_density(fill = "indianred3") + 
  labs(title = "Self-Employed Salary Distribution")

selfemployed.discrete.income <- selfemployed$income
fit.norm <- fitdist(selfemployed.discrete.income, "norm")
denscomp(fit.norm)

## Mean and sd
selfemployed.salary.mean <- mean(selfemployed$income)
print(selfemployed.salary.mean)
selfemployed.salary.sd <- sd(selfemployed$income)
print(selfemployed.salary.sd)

#No Self-Employed
##Grafic
noselfemployed <- cens %>% filter(workclass != "Self-Employed")
ggplot(noselfemployed, aes(x = income)) +
  geom_density(fill = "indianred3") + 
  labs(title = "No Self-Employed Salary Distribution")

noselfemployed.discrete.income <- noselfemployed$income
fit.norm <- fitdist(noselfemployed.discrete.income, "norm")
denscomp(fit.norm)

## Mean and sd
noselfemployed.salary.mean <- mean(noselfemployed$income)
print(noselfemployed.salary.mean)
noselfemployed.salary.sd <- sd(noselfemployed$income)
print(noselfemployed.salary.sd)
```

A través dels gràfics anteriors, podem determinar que les dues mostres tenen un comportament que té una tendència simètrica. Tot i que aquest no és perfecte, sí que podem destacar que totes dues es troben centrades al voltant del valor 49. La distribució que segueix la mostra de la gent Self-Employed és de tipus t de Student, mentre que la distribució de la mostra global i no Self-Employed, és de tipus normal.


Donat que tenim distribucions simètriques, podem aplicar el concepte d'__estadístic de contrast__. Aquest mètode ens permet determinar si una propietat que se suposa com a certa per a una població estadística, és compatible observant una mostra d'aquesta població.
Per altra banda, l'altre test que podem aplicar és el del __valor p__.
El valor p és una xifra que oscil·lar entre 0 i 1, i que correspon a la probabilitat estadística que un valor sigui possible donat que la hipòtesi nul·la sigui certa. 

## Càlcul

```{r, echo=TRUE}

pValueContrast <- function(x, population_mean, NC){
  alpha <-(1-NC)
  print(c(-qnorm(alpha/2, lower.tail = FALSE), qnorm(alpha/2, lower.tail = FALSE))) #Regió acceptació
  n<-length(x)
  mean<-mean(x)
  sd<-sd(x)
  t <- (mean-population_mean)/(sd/sqrt(n))
  pvalue <- 2*pt(-abs(t), df = n-1)
  pvalue
}
cens.income.mean <- mean(cens$income)
pValueContrast(selfemployed$income, cens.income.mean,0.95)
pValueContrast(selfemployed$income, cens.income.mean,0.90)
```

## Conclusió

Donat que el valor obtingunt en els dos casos es troba dins de la nostra regió d'acceptació la hipòtesis nul·la és __acceptada__. 

******
# Resum i conclusions
******

|N|    Pregunta                                         |                    Resultat                                                             |  Conclusió   |
|-|---------------------------------------------------- | ----------------------------------------------------------------------------------------| -------------|
|2|Interval de confiança de la mitjana d'edat al 95%    | (NC=0.95, lim_inf=38.40276,lim_sup=38.69698) (NC=0.90, lim_inf=38.4262,lim_sup=38.6733) | L'interval de confiança de la mitjana d'edat al 95% és de [38.40276,38.69698)] |
|3|És el salari promig de les persones Self-Employed inferior al salari promig de les altres modalitats?|Regió d'acceptació=(-1.959964, 1.959964) P valor = 2.407595e-11|Acceptem la hipòtesi nul·la|
|4|.    | .  | .  |
|5|.    |  . | .  |
|6|.    | .  | .  |
